ACORDAO-COMPLETO-2534283

ACÓRDÃO 2489/2022 ATA 14/2022 - PRIMEIRA CÂMARA

VISTOS, relatados e discutidos estes autos de tomada de contas especial instaurada pela Secretaria Especial da Cultura em razão da não comprovação da boa e regular aplicação dos recursos captados no âmbito de projeto cultural Pronac 12-7620, destinado à apresentação de espetáculos de artes cênicas para alunos das escolas públicas e para pessoas assistidas por entidades beneficentes, como terceira idade e pessoas com deficiência, 
ACORDAM os Ministros do Tribunal de Contas da União, reunidos em sessão da Primeira Câmara, ante as razões expostas pelo Relator, em:
9.1. excluir a responsabilidade do Sr. Álvaro Luís Padilla Victorica na presente relação processual;
9.2. considerar revel a empresa Vision Mídia e Propaganda Ltda. - Me, nos termos do art. 12, § 3º, da Lei 8.443/1992, para todos os efeitos, dando-se prosseguimento ao processo;
9.3. julgar irregulares as contas da Sra. Zuleica Amorim e da empresa Vision Mídia e Propaganda Ltda. - Me, nos termos dos arts. 1º, inciso I, 16, inciso III, alíneas "b" e "c", 19 e 23, inciso III, da Lei 8.443/1992, condenando-as solidariamente ao pagamento das importâncias a seguir especificadas, atualizadas monetariamente e acrescidas dos juros de mora, calculadas a partir das datas discriminadas até a data da efetiva quitação do débito, fixando-lhes o prazo de quinze dias, para que comprovem, perante o Tribunal, o recolhimento das referidas quantias aos cofres do Tesouro Nacional, nos termos do art. 23, inciso III, alínea "a", da Lei 8.443/1992, c/c o art. 214, inciso III, alínea "a", do Regimento Interno do TCU:
	Data de ocorrência
	Valor histórico (R$) 
	Débito / Crédito

	11/4/2013
	182.000,00
	Débito

	28/12/2012
	75.000,00
	Débito

	24/12/2012
	67.000,00
	Débito

	24/12/2012
	115.000,00
	Débito

	20/12/2012
	300.000,00
	Débito

	17/10/2018
	6.521,59
	Crédito

9.4. aplicar, individualmente, à Sra. Zuleica Amorim e à empresa Vision Mídia e Propaganda Ltda. a multa prevista no art. 57 da Lei 8.443/1992, no valor de R$ 330.000,00 (trezentos e trinta mil reais) , fixando-lhes o prazo de quinze dias, a contar da notificação, para que comprovem, perante o Tribunal (art. 214, III, a, do Regimento Interno do TCU) , o recolhimento da dívida aos cofres do Tesouro Nacional, atualizada monetariamente desde a data deste acórdão até a do efetivo recolhimento, se pagas após o vencimento, na forma da legislação em vigor;
9.5. autorizar, desde logo, a cobrança judicial das dívidas, caso não atendidas as notificações, na forma do disposto no art. 28, inciso II, da Lei 8.443/1992;
9.6. autorizar também, desde logo, se requerido, com fundamento no art. 26 da Lei 8.443/1992, c/c o art. 217, §§ 1º e 2º, do Regimento Interno do TCU, o parcelamento das dívidas em até 36 parcelas, incidindo, sobre cada parcela, corrigida monetariamente, os correspondentes acréscimos legais, fixando-lhes o prazo de quinze dias, a contar do recebimento da notificação, para comprovarem, perante o Tribunal, o recolhimento da primeira parcela, e de trinta dias, a contar da parcela anterior, para comprovarem os recolhimentos das demais parcelas, devendo incidir, sobre cada valor mensal, atualizado monetariamente, os juros de mora devidos, no caso do débito, na forma prevista na legislação em vigor, alertando as responsáveis de que a falta de comprovação do recolhimento de qualquer parcela importará o vencimento antecipado do saldo devedor, nos termos do § 2º do art. 217 do Regimento Interno deste Tribunal; e
9.7. dar ciência desta deliberação à Secretaria Especial de Cultura, aos responsáveis e à Procuradoria da República em São Paulo, nos termos do § 3º do art. 16 da Lei 8.443/1992, para adoção das medidas cabíveis.

Tomada de contas especial instaurada pela Secretaria Especial da Cultura em razão da não comprovação da boa e regular aplicação dos recursos captados no âmbito de projeto cultural para apresentação de espetáculos de artes cênicas para alunos das escolas públicas e para pessoas assistidas por entidades beneficentes, como terceira idade e portadores de necessidades especiais.

Primeira Câmara

Secretaria Especial da Cultura.

3. Responsáveis: Álvaro Luís Padilla Victorica (XXX.795.718-XX); Vision Mídia e Propaganda Ltda. - Me (10.435.582/0001-92); Zuleica Amorim (XXX.418.368-XX).

13.1. Ministros presentes: Vital do Rêgo (na Presidência), Benjamin Zymler (Relator) e Jorge Oliveira.
13.2. Ministros-Substitutos presentes: Augusto Sherman Cavalcanti e Weder de Oliveira.

ACORDAO-COMPLETO-2552767

Acórdão de Relação 7790/2022 - Primeira Câmara

Acórdão de Relação

BENJAMIN ZYMLER

Adoto como parte inicial do relatório a instrução elaborada por auditor da SecexTCE (peça 123) , que contou com a anuência dos dirigentes da mencionada unidade técnica (peças 124 e 125) :
"Cuidam os autos de tomada de contas especial instaurada por Secretaria Especial da Cultura, em desfavor de Vision Mídia e Propaganda Ltda.- Me (CNPJ: 10.435.582/0001-92) , Álvaro Luís Padilla Victorica (CPF: XXX.795.718-XX) e Zuleica Amorim (CPF: XXX.418.368-XX) , em razão de não comprovação da regular aplicação dos recursos repassados pela União, captados por força do projeto cultural Pronac 12-7620, descrito da seguinte forma: "Apresentar um espetáculo de Artes Cênicas, itinerante e gratuito, em locais públicos como praças e parques, tendo como público alvo alunos das escolas públicas e pessoas assistidas por entidades beneficentes como: terceira idade e portadores de necessidades especiais. Com o objetivo principal de proporcionar diversão, arte e cultura a um público geralmente excluído destas atividades. Serão realizadas 96 apresentações no total.".
HISTÓRICO
Em 18/10/2018, com fundamento na IN/TCU 71/2012, alterada pela IN/TCU 76/2016 e DN/TCU 155/2016, o dirigente da instituição Secretaria Especial da Cultura autorizou a instauração da tomada de contas especial (peça 51) . O processo foi registrado no sistema e-TCE com o número 1056/2019.
A Portaria nº 659/2012, publicada em 22/11/2012, autorizou a captação do valor de apoio, totalizando R$ 838.309,00, no período de 22/11/2012 a 31/12/2013 (peça 5) , com prazo para execução dos recursos 10/04/2013 a 31/12/2013, recaindo o prazo para prestação de contas em 8/1/2014.
A empresa proponente captou recursos autorizados, no montante de R$ 739.000,00, conforme atestam os recibos (peça 7) e/ou extratos bancários (peças 10 e 24) , sendo R$ 300.000,00 em 20/12/2012; R$ 115.000,00 em 24/12/2012; R$ 67.000,00 em 24/12/2012; R$ 75.000,00 em 26/12/2012, (depositados em 28/12/2012) e R$ 182.000,00 em 10/4/2013, (depositados em 11/4/2013) . Foram devolvidos R$ 6.521,59 em 17/10/2018, (peça 49, p. 1) .
	O fundamento para a instauração da Tomada de Contas Especial, conforme consignado na matriz de responsabilização elaborada pelo tomador de contas, foi a constatação da seguinte irregularidade: 
Descumprimento do objeto e não consecução dos objetivos pactuados no Pronac 12-7620, referente ao projeto "Planeta Limpo - Teatro Infantil Itinerante." Insuficiência na documentação comprobatória da execução do projeto. Indícios de duplicidade de projetos.
Os responsáveis arrolados na fase interna foram devidamente comunicados e, diante da ausência de justificativas suficientes para elidir a irregularidade e da não devolução dos recursos, instaurou-se a tomada de contas especial.
	No relatório (peça 72) , o tomador de contas concluiu que o prejuízo importaria no valor original de R$ 732.478,41, imputando-se a responsabilidade a Vision Mídia e Propaganda Ltda.- Me, Álvaro Luís Padilla Victorica, falecido, na condição de dirigente e Zuleica Amorim, na condição de dirigente.
		Em 9/6/2020, a Controladoria-Geral da União emitiu o relatório de auditoria (peça 74) , em concordância com o relatório do tomador de contas. O certificado de auditoria e o parecer do dirigente do órgão de controle interno concluíram pela irregularidade das presentes contas (peças 75 e 76) .
	Em 26/6/2020, o ministro responsável pela área atestou haver tomado conhecimento das conclusões contidas no relatório e certificado de auditoria, bem como do parecer conclusivo do dirigente do órgão de controle interno, manifestando-se pela irregularidade das contas, e determinou o encaminhamento do processo ao Tribunal de Contas da União (peça 77) .
Do exame técnico inicial empreendido na instrução à Peça 46, extrai-se o seguinte: 
EXAME TÉCNICO			 
O projeto "Planeta Limpo- Teatro Infantil Itinerante" previa a produção e apresentação de espetáculo de Artes Cênicas, itinerante e gratuito, em locais públicos como praças e parques, tendo como público alvo alunos das escolas públicas e pessoas assistidas por entidades beneficentes como: terceira idade e portadores de necessidades especiais. Com o objetivo principal de proporcionar diversão, arte e cultura a um público geralmente excluído destas atividades, o projeto previa a realização de 96 apresentações no total. 
O projeto foi aprovado por meio da Portaria 659/12, com publicação no D.O.U em 22/11/2012 e autorização para captar R$ 848.309,00. O projeto teve seu prazo de captação prorrogado até 31/12/2013. O valor total captado foi de R$ 739.000,00, o que corresponde a 88,2% do valor autorizado. Não houve prorrogação do prazo de execução do projeto. Cabe ressaltar que o proponente solicitou a prorrogação do prazo para a apresentação da prestação de contas, sendo que a prorrogação foi deferida e o prazo prorrogado até 08/01/2014, conforme atesta Ofício 4.467/2013 - COAPC/CGAAV/DIC/SEFIC/MINC (peça 14) . 
A prestação de contas do projeto foi apresentada em 31/01/2014, sendo composta pelas peças 15 a 24. O proponente foi diligenciado para apresentar complementação da prestação de contas, conforme peça 25. Em atenção à diligência, ele encaminhou nova documentação de prestação de contas (peças 28, 29, 30, 31, 32, 33 e 34) . 
Registre-se que houve ainda uma segunda diligência solicitando o envio de documentos complementares de prestação de contas (peça 35) . Em resposta, o proponente, enviou expediente s/n com esclarecimentos e declarações expedidas por Secretarias Municipais de Educação no intuito de atestar a realização do projeto cultural (peça 38) . 
Importa registrar que foram encaminhados ofícios solicitando informações sobre a realização do projeto nas escolas informadas pelo proponente (peça 39) . Nesse sentido, as respostas das escolas estão consubstanciadas nas peças 40 a 45. Posteriormente, a área técnica realizou a avaliação da execução do projeto, com produção do Parecer de Avaliação Técnica Quanto à Execução do Objeto e Objetivos 222/2015 - COAPC/CGAAV/DIC/SEFIC/MINC (peça 47) 
20.	A Avaliação da execução do projeto (peça 47) concluiu pelo descumprimento do objeto, em razão da insuficiência de documentação comprobatória da execução do projeto e indícios de irregularidades. O parecer em epígrafe (peça 47) constatou que: "O proponente no Relatório Final afirmou que o projeto "Planeta Limpo- Teatro Infantil Itinerante" atuou com crianças na faixa etária de 8 a 12 anos, em fase de formação da personalidade e das raízes culturais. Afirmou ainda, em seu cronograma físico que foram atendidas as cidades de Belo Horizonte - MG, Vitória - ES e Aracati - CE, entre janeiro e abril de 2013, totalizando 47 apresentações beneficiando um total de 6.248 espectadores".
21.	Contudo, conforme afirmado na avaliação (peça 47) pouco há nos autos que comprovem a apresentação do projeto Planeta Limpo nestas cidades. Em primeiro lugar, foram enviados os Ofícios n° 2565/2014 e 3325/2014 - COAPC/CGAAV/DIC/SEFIC/MINC (peças 25 e 35) para que o proponente enviasse mais informações acerca do projeto, principalmente fotografias e vídeos (pois haviam cifras que foram utilizadas para este fim no projeto) . 
22.	Desta maneira, as 28 fotografias enviadas (peça 36) não permitem atestar o local de realização das apresentações, pois não estão acompanhadas de qualquer tipo de relatório que permita a melhor compreensão destas. Além disso, este número reduzido de fotografias é desproporcional ao número de apresentações realizadas (48) . Apesar dos gastos de R$ 3.800,00 com Registro Videográfico (Relatório de execução da receita e da despesa - peça 17) , não foi enviada a este Ministério qualquer mídia contendo tal registro, e, ao ser indagado acerca deste fato houve omissão por parte do proponente. 
23.	 Informa-se que não foi enviado nenhum tipo de material de clipping. Isto se contrapõe ao valor gasto com assessor de imprensa, a saber, R$3.000,00. Por fim, o material de divulgação do projeto contém informações genéricas, e não aponta a localidade e/ou horário de ocorrência das apresentações. 
24.	Ademais, a Avaliação enfatizou que o proponente enviou declarações assinadas pelas Secretarias de Educação das cidades de Aracati e Vitória que atestam a realização do evento (peça 38) . Todavia, as declarações não continham o nome do projeto, nem a relação das escolas contempladas nem informações sobre a data de ocorrência das apresentações. A análise mencionou também que foram enviados ofícios e e-mails para todas as escolas onde o projeto teria passado, nas três cidades: Belo Horizonte - MG, Aracati - CE e Vitória - ES, conforme indicado no Relatório Final (peça 23) .
 25.	Nesse sentido, em relação às informações solicitadas às escolas, 11 responderam. Destas, 7 responderam que não haviam sido contempladas e apenas 4 responderam positivamente, sendo que uma delas enviou vídeo gravado pela própria escola no qual pôde ser visualizado que o projeto do qual a escola participou se intitulava "Planeta Água" e não "Planeta Limpo", onde pode ser visualizado também que os coletes usados pelas crianças beneficiárias continham o nome de uma empresa que não consta na lista dos patrocinadores do Pronac 12-7620, a Wizard (peça 47 - item 5.2) .
26.	Por fim, a Avaliação da execução do projeto (peça 47) ressaltou que diante 1) Da negativa de realização do projeto por mais de 60% das escolas que responderam os ofícios enviados por este Ministério; 2) Dos indícios de duplicidade com outro (s) projetos do Grupo Bellini Cultural, com a realização de projeto denominado Planeta Água em datas e localidades coincidentes com o Teatro Planeta Limpo, com patrocinadores distintos dos apresentados no Pronac em questão e 3) Da ausência de documentação comprobatória da execução do projeto como pactuado com o Ministério da Cultura, indicando ausência do objeto, sugere-se a reprovação da prestação de contas. 
27.	Diante disso, a Nota Técnica  024/2018 - COAOB/CGARE/DEIPC/SEFIC/MINC (peça 50) ratificou as conclusões mencionadas na Avaliação da Execução do projeto, nos termos do Parecer de Avaliação Técnica Quanto à Execução do Objeto e dos Objetivos do Projeto n° 222/2015 - COAPC/CGAAV/DIC/SEFLC/MinC, (peça 47) . 
28.	Isto posto, o Laudo Final sobre a Prestação de Contas 226/2018 - CGARE/DFIND/SEFIC/MinC (peça 51) determinou a reprovação das contas do projeto. Assim, o projeto foi reprovado com publicação da Portaria de reprovação (Portaria 669/2018 na edição de 24/10/2018 do Diário Oficial da União (peça 52) .
29.	Quanto ao débito, ele tem a seguinte composição:
	Data de ocorrência
	Valor histórico (R$) 
	Débito / Crédito

	11/4/2013
	182.000,00
	Débito

	28/12/2012
	75.000,00
	Débito

	24/12/2012
	67.000,00
	Débito

	24/12/2012
	115.000,00
	Débito

	20/12/2012
	300.000,00
	Débito

	17/10/2018
	6.521,59
	Crédito

Da análise dos documentos presentes nos autos, verifica-se que Vision Mídia e Propaganda Ltda.- Me (CNPJ: 10.435.582/0001-92) , Álvaro Luís Padilla Victorica, (falecido - CPF: XXX.795.718-XX) e Zuleica Amorim (CPF: XXX.418.368-XX) eram as pessoas responsáveis pela gestão e execução dos recursos captados por força do projeto cultural Pronac 12-7620, tendo o prazo final para apresentação da prestação de contas expirado em 8/1/2014. 
Consta nos autos que o Sr. Álvaro Luís Padilla Victorica, (CPF: XXX.795.718-XX) , faleceu, sem sucessor conhecido, (peça 72, p. 2) pois não se obteve êxito na identificação de seu inventariante, conforme se verifica nas peças 68 e 69.
O Acórdão 2763/2011-TCU-Plenário, Relator Min. Augusto Sherman, firmou entendimento, posteriormente fixado na Súmula TCU 286, no sentido de que, na hipótese em que a pessoa jurídica de direito privado seja convenente e beneficiária de transferências voluntárias de recursos públicos da União, tanto a entidade privada como os seus dirigentes atuam como gestores públicos e devem comprovar a regular aplicação dos recursos públicos. Esse entendimento foi estendido pelo Acórdão 2590/2013-TCU-Primeira Câmara, Relator Min. Augusto Sherman, às hipóteses de captação de recursos com amparo na Lei 8.313/1991 (Lei Rouanet) , uma vez que se trata de recursos públicos federais oriundos de renúncia fiscal prevista em lei. 
Verifica-se que foi dada oportunidade de defesa aos agentes responsabilizados na fase interna, em obediência aos princípios constitucionais que asseguram o direito ao contraditório e à ampla defesa (art. 5º, inciso LV, da Constituição Federal) , conforme detalhado no item "Análise dos Pressupostos de Procedibilidade da IN/TCU 71/2012", subitem "	Prejuízo ao Contraditório e Ampla Defesa".
	Entretanto, os responsáveis não apresentaram justificativas suficientes para elidir a irregularidade e não recolheram o montante devido aos cofres do Tesouro Nacional, razão pela qual suas responsabilidades devem ser mantidas.
		De acordo com as análises empreendidas nesta fase instrutória, a irregularidade descrita no relatório do tomador, bem como as respectivas condutas identificadas, que deram origem a esta TCE, podem ser melhor descritas da forma que se segue. 
Irregularidade 1: descumprimento do objeto, não consecução dos objetivos pactuados no Pronac 12-7620, referente ao projeto "Planeta Limpo - Teatro Infantil Itinerante" e insuficiência na documentação comprobatória da execução do projeto.
	Fundamentação para o encaminhamento: 
	Evidências da irregularidade: documentos técnicos presentes nas peças 5, 7, 8, 9, 10, 15, 16, 17, 18, 19, 22, 23, 24, 28, 29, 30, 31, 32, 33, 34, 35, 36, 37, 38, 39, 40, 41, 42, 43, 44, 45, 46, 47, 50, 51, 52, 53, 54, 55, 56, 57, 58, 59, 60 e 61.
	Normas infringidas: Lei nº 8313/1991: art. 40, § 2º. Instrução Normativa MinC nº 1/2012: art. 70, §1º e art. 86. Instrução Normativa MinC nº 1/2013: art. 90, inc. I. Instrução Normativa MinC nº 5/2017: art. 51, inciso III, alínea "b".
	Débitos relacionados aos responsáveis Álvaro Luís Padilla Victorica (falecido, CPF: XXX.795.718-XX) , Zuleica Amorim (CPF: XXX.418.368-XX) e Vision Mídia e Propaganda Ltda.- Me (CNPJ: 10.435.582/0001-92) :
	Data de ocorrência
	Valor histórico (R$) 
	Débito / Crédito

	11/4/2013
	182.000,00
	Débito

	28/12/2012
	75.000,00
	Débito

	24/12/2012
	67.000,00
	Débito

	24/12/2012
	115.000,00
	Débito

	20/12/2012
	300.000,00
	Débito

	17/10/2018
	6.521,59
	Crédito

                   Valor atualizado do débito (sem juros) em 19/11/2020: R$ 1.110.144,63
		Cofre credor: Fundo Nacional de Cultura.
		Responsável: Zuleica Amorim (CPF: XXX.418.368-XX) .
Conduta: não cumprir o objeto e os objetivos pactuados no âmbito do Pronac 12-7620 e apresentar documentação comprobatória insuficiente para confirmar a realização do projeto.
Nexo de causalidade: O não cumprimento do objeto e dos objetivos pactuados no âmbito do Pronac 12-7620 resultou em dano ao erário; a apresentação de documentação comprobatória insuficiente para confirmar a realização do projeto resultou na presunção de dano ao erário
Culpabilidade: não há excludentes de ilicitude, de culpabilidade e de punibilidade; é razoável supor que o responsável tinha consciência da ilicitude de sua conduta; era exigível conduta diversa da praticada, qual seja, cumprir o objeto e os objetivos pactuados no âmbito do Pronac 12-7620 e apresentar documentação comprobatória suficiente para confirmar a realização do projeto. 
		Responsável: Vision Mídia e Propaganda Ltda.- Me (CNPJ: 10.435.582/0001-92) .
Conduta: não cumprir o objeto e os objetivos pactuados no âmbito do Pronac 12-7620 e apresentar documentação comprobatória insuficiente para confirmar a realização do projeto.
Nexo de causalidade: O não cumprimento do objeto e dos objetivos pactuados no âmbito do Pronac 12-7620 resultou em dano ao erário; a apresentação de documentação comprobatória insuficiente para confirmar a realização do projeto resultou na presunção de dano ao erário
Culpabilidade: não há excludentes de ilicitude, de culpabilidade e de punibilidade; é razoável supor que o administrador responsável pela pessoa jurídica tinha consciência da ilicitude de sua conduta; era exigível conduta diversa da praticada, qual seja, cumprir o objeto e os objetivos pactuados no âmbito do Pronac 12-7620 e apresentar documentação comprobatória suficiente para confirmar a realização do projeto. 
		Responsável: Álvaro Luís Padilla Victorica (falecido, CPF: XXX.795.718-XX) .
Conduta: não cumprir o objeto e os objetivos pactuados no âmbito do Pronac 12-7620 e apresentar documentação comprobatória insuficiente para confirmar a realização do projeto.
	Nexo de causalidade: O não cumprimento do objeto e dos objetivos pactuados no âmbito do Pronac 12-7620 resultou em dano ao erário; a apresentação de documentação comprobatória insuficiente para confirmar a realização do projeto resultou na presunção de dano ao erário
Culpabilidade: não há excludentes de ilicitude, de culpabilidade e de punibilidade; é razoável supor que o responsável tinha consciência da ilicitude de sua conduta; era exigível conduta diversa da praticada, qual seja, cumprir o objeto e os objetivos pactuados no âmbito do Pronac 12-7620 e apresentar documentação comprobatória suficiente para confirmar a realização do projeto. 
Encaminhamento: citação.
	Em razão da irregularidade apontada encontrar-se devidamente demonstrada, devem ser citados os responsáveis, Vision Mídia e Propaganda Ltda.- Me, Zuleica Amorim, e Álvaro Luís Padilla Victorica, (esse último por intermédio de seu espólio) para apresentarem alegações de defesa e/ou recolherem o valor total do débito quantificado em relação à irregularidade descrita anteriormente.
Prescrição da Pretensão Punitiva
	Vale ressaltar que a pretensão punitiva do TCU, conforme Acórdão 1441/2016-TCU-Plenário, Relator Min. Benjamin Zymler, que uniformizou a jurisprudência acerca dessa questão, subordina-se ao prazo geral de prescrição indicado no art. 205 do Código Civil, que é de dez anos, contado da data de ocorrência da irregularidade sancionada, nos termos do art. 189 do Código Civil, sendo este prazo interrompido pelo ato que ordenar a citação, a audiência ou a oitiva dos responsáveis.
No caso em exame, a perspectiva de aplicação de penalidade aos responsáveis dificilmente será alcançada pela prescrição, uma vez que o prazo para prestação de contas terminou em 8/1/2014, e o ato de ordenação da citação muito provavelmente ocorrerá em prazo inferior a dez anos.
Informações Adicionais
	Informa-se, ainda, que não há delegação de competência do relator deste feito, Benjamin Zymler, para a citação proposta, nos termos da portaria BZ 1, de 20/2/2019.
CONCLUSÃO
	A partir dos elementos constantes nos autos e do exame das ocorrências descritas na seção "Exame Técnico", foi possível definir a responsabilidade de Vision Mídia e Propaganda Ltda.- Me, Álvaro Luís Padilla Victorica, (falecido) e Zuleica Amorim, e quantificar adequadamente o débito a eles atribuídos (sendo que quanto ao Sr. Álvaro Luís Padilla Victorica o débito deverá ser cobrado de seu espólio) , na forma dos arts. 10, § 1º, e 12, incisos I e II, da Lei 8.443/1992 c/c o art. 202, incisos I e II, do RI/TCU, propõe-se, por conseguinte, que se promova a citação dos responsáveis.
Em conformidade com o pronunciamento da SecexTCE datado de 27/11/2020 (Peças 79, 80 e 81) , o TCU promoveu as necessárias notificações processuais, sob as seguintes condições:
	Natureza
	Comunicação
	Data de expedição
	Peça
	Destinatário
	Origem do endereço
	Data da ciência ou motivo da devolução
	Peça da ciência
	Peça da Resposta

	Citação
	Ofício 53960/2021- Secomp-4
	23/9/2021
	120
	Vision Midia e Propaganda Ltda - ME
	Receita Federal
	24/9/2021
	121
	Não houve

	Citação
	Ofício 72390/2020- Secomp-4
	8/1/2021
	89
	Alvaro Luis Padilla Victorica
	Receita Federal
	12/1/2021
	91
	Não houve

	Citação
	Ofício 72391/2020- Secomp-4
	8/1/2021
	90
	Vision Midia e Propaganda Ltda - ME
	Receita Federal
	Mudou-se
	Não houve
	Não houve

	Citação
	Ofício 72392/2020- Secomp-4
	8/1/2021
	87
	Vision Midia e Propaganda Ltda - ME
	Outros
	Mudou-se
	Não houve
	Não houve

	Citação
	Ofício 72393/2020- Secomp-4
	8/1/2021
	88
	Zuleica Amorim
	Outros
	Mudou-se
	93
	97

No que diz respeito ao responsável Álvaro Luís Padilla Victorica, cumpre anotar que, após o processamento das notificações supra, tomou-se conhecimento do seu falecimento, a partir de pesquisa realizada no sistema Sisobi (Peça 102) , tendo sido lançada à Peça 105, então, instrução complementar destinada a promover o saneamento da comunicação realizada por meio do Ofício 72390/2020- Secomp-4 (Peça 89) , com a seguinte conclusão:
2. Proposta de encaminhamento:
2.1. Pelo exposto, submetem-se os autos à consideração do Sr. Diretor da Dicomp/Seproc, propondo:
2.1.1. Com relação a Álvaro Luís Padilla Victorica, falecido (análise do subitem 1.1 acima) :
i) à Dicomp:
a) diligenciar ao Cartório de Registro Civil do 13 Subdistrito Butantã, em São Paulo/SP (peça 102) , para que, no prazo de quinze dias, encaminhe ao Tribunal, sem ônus, a certidão de óbito de Álvaro Luís Padilla Victorica (CPF: XXX.795.718-XX) , lavrada nesse Cartório em 18/4/2016, no livro: C134, folha: 11, termo: 65852;
b) diligenciar ao Instituto Nacional do Seguro Social (INSS) , para que, no prazo de quinze dias, informe ao Tribunal se há registro de benefício previdenciário tendo como instituidor o falecido Álvaro Luís Padilla Victorica (CPF: XXX.795.718-XX) , e, em caso positivo, encaminhe relação detalhada dos tipos, valores e datas das concessões desses benefícios, bem como dos nomes, CPF e endereços dos beneficiários;
c) considerando que o responsável falecido também figura nos autos do TC Processo 000.759/2020-1, juntar neste processo as informações resultantes das diligências acima propostas;
d) após os dados das diligências, citar o espólio ou sucessores do responsável falecido.
	Pesquisa livre realizada no site do Colégio Notarial do Brasil - Seção de São Paulo (Peça 103) - indicou a inexistência de inventário extrajudicial sob o nome do Sr. Álvaro Luís Padilla Victorica.
Certidão obtida junto ao Tribunal de Justiça do Estado de São Paulo (Peça 104) indicou a inexistência de inventário judicial sob o nome do Sr. Álvaro Luís Padilla Victorica. 
O Instituto Nacional da Seguridade Social respondeu à diligência (Ofício 22471/2021 - Seproc - Peça 107) por meio do expediente consignado à Peça 110, informando que não havia sido localizada nenhuma pensão instituída em razão do óbito de Álvaro Luís Padilla Victorica.
O Cartório de Registro Civil das Pessoas Naturais de São Paulo - Capital respondeu à diligência (Ofício 22469/2021-Seproc - Peça 109) por meio do expediente consignado à Peça 115, encaminhando cópia da certidão de óbito do Sr. Álvaro Luís Padilla Victorica.
Diante dessas circunstâncias, entende-se que a fase de notificações foi regularmente processada, devendo a empresa responsável Vision Mídia e Propaganda Ltda. - ME ser considerada revel, nos termos do art. 12, § 3º, da Lei nº 8.443/1992, vez que deixou transcorrer o prazo regimental para a apresentação de alegações de defesa e/ou recolhimento do débito, permanecendo silente.
ANÁLISE DOS PRESSUPOSTOS DE PROCEDIBILIDADE DA IN/TCU 71/2012
Avaliação de Viabilidade do Exercício do Contraditório e Ampla Defesa
	Verifica-se que não houve o transcurso de mais de dez anos desde o fato gerador sem que tenha havido a notificação dos responsáveis pela autoridade administrativa federal competente (art. 6º, inciso II, c/c art. 19 da IN/TCU 71/2012, modificada pela IN/TCU 76/2016) , uma vez que o prazo para prestação de contas em terminou em 8/1/2014, e os responsáveis foram notificados sobre a irregularidade pela autoridade administrativa competente conforme abaixo:
Vision Mídia e Propaganda Ltda.- Me, por meio do edital acostado à peça 58, publicado em 22/3/2019.
Álvaro Luís Padilla Victorica, por meio do edital acostado à peça 59, publicado em 22/3/2019.  Nesta data o responsável já havia falecido (13/4/2016) . Entretanto, a citação dos herdeiros ou inventariante certamente ocorrerá antes de transcorridos 10 anos.
Zuleica Amorim, por meio do edital acostado à peça 60, publicado em 22/3/2019.
Valor de Constituição da TCE 	
	Verifica-se, ainda, que o valor atualizado do débito apurado (sem juros) em 1/1/2017 é de R$ 974.468,32, portanto superior ao limite mínimo de R$ 100.000,00, na forma estabelecida conforme os arts. 6º, inciso I, e 19 da IN/TCU 71/2012, modificada pela IN/TCU 76/2016. 
OUTROS PROCESSOS/DÉBITOS NOS SISTEMAS DO TCU COM OS MESMOS RESPONSÁVEIS
	Informa-se que foi encontrado processo no Tribunal com os mesmos responsáveis:
	Responsável
	Processos

	Vision Mídia e Propaganda Ltda.- Me
	Processo 009.626/2019-0 [CBEX, encerrado
Processo 009.555/2019-6 [CBEX, encerrado
Processo 037.928/2020-1 [CBEX, aberto
Processo 037.929/2020-8 [CBEX, aberto
Processo 000.759/2020-1 [TCE, aberto
Processo 027.368/2017-3 [TCE, aberto
Processo 027.852/2017-2 [TCE, aberto

	Álvaro Luís Padilla Victorica
	Processo 000.759/2020-1 [TCE, aberto

	Zuleica Amorim
	Processo 009.627/2019-7 [CBEX, encerrado
Processo 009.555/2019-6 [CBEX, encerrado
Processo 037.930/2020-6 [CBEX, aberto
Processo 037.928/2020-1 [CBEX, aberto
Processo 000.759/2020-1 [TCE, aberto
Processo 027.368/2017-3 [TCE, aberto
Processo 011.296/2018-6 [TCE, aberto
Processo 038.454/2018-1 [TCE, aberto 

	Informa-se que foi encontrado débito imputável aos responsáveis em outras TCEs registradas no sistema e-TCE:
	Responsável
	TCES

	Vision Mídia e Propaganda Ltda.- Me
	1702/2018 (R$ 1.239.753,03) - Aguardando ajustes do instaurador

	Álvaro Luís Padilla Victorica
	1702/2018 (R$ 1.239.753,03) - Aguardando ajustes do instaurador

	Zuleica Amorim
	1702/2018 (R$ 1.239.753,03) - Aguardando ajustes do instaurador
902/2018 (R$ 772.340,08) - Aguardando ajustes do instaurador

		A tomada de contas especial foi, assim, devidamente constituída e em condição de ser instruída.
EXAME TÉCNICO
Da validade das notificações:
Preliminarmente, cumpre tecer breves considerações sobre a forma como são realizadas as comunicações processuais no TCU. A esse respeito, destacam-se o art. 179, do Regimento Interno do TCU (Resolução 155, de 4/12/2002) e o art. 4º, inciso III, § 1º, da Resolução TCU 170, de 30 de junho de 2004, in verbis:
Art. 179. A citação, a audiência ou a notificação, bem como a comunicação de diligência, farse-ão:
I - mediante ciência da parte, efetivada por servidor designado, por meio eletrônico, fac-símile, telegrama ou qualquer outra forma, desde que fique confirmada inequivocamente a entrega da comunicação ao destinatário;
II - mediante carta registrada, com aviso de recebimento que comprove a entrega no endereço do destinatário;
III - por edital publicado no Diário Oficial da União, quando o seu destinatário não for localizado
 (...) 
Art. 3º As comunicações serão dirigidas ao responsável, ou ao interessado, ou ao dirigente de órgão ou entidade, ou ao representante legal ou ao procurador constituído nos autos, com poderes expressos no mandato para esse fim, por meio de:
I - correio eletrônico, fac-símile ou telegrama;
II - servidor designado;
III - carta registrada, com aviso de recebimento;
IV - edital publicado no Diário Oficial da União, quando o seu destinatário não for localizado, nas hipóteses em que seja necessário o exercício de defesa.
Art. 4º. Consideram-se entregues as comunicações:
I - efetivadas conforme disposto nos incisos I e II do artigo anterior, mediante confirmação da ciência do destinatário;
II - realizadas na forma prevista no inciso III do artigo anterior, com o retorno do aviso de recebimento, entregue comprovadamente no endereço do destinatário;
III - na data de publicação do edital no Diário Oficial da União, quando realizadas na forma prevista no inciso IV do artigo anterior.
§ 1º O endereço do destinatário deverá ser previamente confirmado mediante consulta aos sistemas disponíveis ao Tribunal ou a outros meios de informação, a qual deverá ser juntada ao respectivo processo. 
 (...) 
Bem se vê, portanto, que a validade da citação via postal não depende de que o aviso de recebimento seja assinado pelo próprio destinatário da comunicação, o que dispensa, no caso em tela, a entrega do AR em 'mãos próprias'. A exigência da norma é no sentido de o Tribunal verificar se a correspondência foi entregue no endereço correto, residindo aqui a necessidade de certeza inequívoca.
Não é outra a orientação da jurisprudência do TCU, conforme se verifica dos julgados a seguir transcritos:
São válidas as comunicações processuais entregues, mediante carta registrada, no endereço correto do responsável, não havendo necessidade de que o recebimento seja feito por ele próprio (Acórdão 3648/2013-TCU-Segunda Câmara, Relator Min. José Jorge) ;
É prescindível a entrega pessoal das comunicações pelo TCU, razão pela qual não há necessidade de que o aviso de recebimento seja assinado pelo próprio destinatário. Entregandose a correspondência no endereço correto do destinatário, presume-se o recebimento da citação. (Acórdão 1019/2008-TCU-Plenário, Relator Min. Benjamin Zymler) ;
As comunicações do TCU, inclusive as citações, deverão ser realizadas mediante Aviso de Recebimento - AR, via Empresa Brasileira de Correios e Telégrafos, bastando para sua validade que se demonstre que a correspondência foi entregue no endereço correto. (Acórdão 1526/2007-TCU-Plenário, Relator Min. Aroldo Cedraz) .
A validade do critério de comunicação processual do TCU foi referendada pelo Supremo Tribunal Federal, nos termos do julgamento do MS-AgR 25.816/DF, por meio do qual se afirmou a desnecessidade da ciência pessoal do interessado, entendendo-se suficiente a comprovação da entrega do 'AR' no endereço do destinatário:
Ementa: agravo regimental. Mandado de segurança. Desnecessidade de intimação pessoal das decisões do tribunal de contas da união. art. 179 do regimento interno do TCU. Intimação do ato impugnado por carta registrada, iniciado o prazo do art. 18 da lei 1.533/51 da data constante do aviso de recebimento. Decadência reconhecida. Agravo improvido.
O envio de carta registrada com aviso de recebimento está expressamente enumerado entre os meios de comunicação de que dispõe o Tribunal de Contas da União para proceder às suas intimações.
O inciso II do art. 179 do Regimento Interno do TCU é claro ao exigir apenas a comprovação da entrega no endereço do destinatário, bastando o aviso de recebimento simples.
Da notificação endereçada ao responsável (falecido) Álvaro Luís Padilla Victorica.
O responsável (falecido) foi notificado por meio do Ofício 72390/2020- Secomp-4 (peça 89) , no endereço obtido a partir de pesquisa realizada no sistema da Receita Federal disponibilizado ao TCU, tendo o correspondente Aviso de Recebimento sido assinado em 7/10/2021 (peça 91) , pelo Sr. Adeilton Natividade.
A partir daí, e para além do levantamento de informações empreendido nos parágrafos 12 a 16 da presente instrução que apontaram para a inexistência de inventário judicial ou extrajudicial sob o nome do interessado, concluiu-se pela exclusão da responsabilidade do interessado na presente relação processual, sobretudo porque: 
A certidão de óbito à Peça 118 registra que o falecido não deixou filhos, destacando que, dos dois únicos possíveis herdeiros em linha de ascendência direta, Teresita Aurora Victorica, sua mãe, faleceu em 13/12/2021 - de acordo com dados extraídos do sistema Sisobi - ao passo que Ricardo Luis Padilla, seu pai, está com 92 anos de idade.
O Sr. Álvaro Luís Padilla Victorica era detentor de apenas 10% das cotas do capital social da empresa Vision Mídia e Propaganda Ltda., conforme consta do contrato social e averbações à Peça 6.
A solicitação de apoio consignada à Peça 1 registra apenas o nome da Sra. Zuleica Amorim como responsável pelo projeto, destacando que não há no documento qualquer menção ao nome de Álvaro Luís Padilla Victorica, exceto para informar a sua condição de dirigente da proponente. 
Sendo assim, diante dos elementos de convicção até aqui obtidos, evidenciando que o interessado não teria concorrido para a consumação do débito apurado na presente TCE, e considerando que o instituto da solidariedade no débito constitui benefício que assiste ao ente estatal credor, entende-se que a sua responsabilidade deve ser excluída na presente relação processual.
Da revelia da empresa Vision Mídia e Propaganda Ltda.
A empresa responsável Vision Mídia e Propaganda Ltda. foi notificada por meio do Ofício 53960/2021- Secomp-4 (peça 120) , no endereço obtido a partir de pesquisa realizada no sistema da Receita Federal disponibilizado ao TCU, tendo o correspondente Aviso de Recebimento sido assinado em 24/9/2021 (peça 121) , pelo Sr. Robson José.
Ao não apresentar sua defesa, a empresa responsável deixou de produzir prova da regular aplicação dos recursos sob sua responsabilidade, violando as normas que impõem aos administradores de recursos públicos a obrigação legal de, sempre que demandados pelos órgãos de controle, apresentar os documentos que demonstrem a correta utilização das verbas públicas, a exemplo do contido no art. 93 do DecretoLei 200/1967: 'Quem quer que utilize dinheiros públicos terá de justificar seu bom e regular emprego na conformidade das leis, regulamentos e normas emanadas das autoridades administrativas competentes.'
Mesmo as alegações de defesa não sendo apresentadas, considerando o princípio da verdade real que rege esta Corte, procurou-se buscar, em manifestações da empresa responsável na fase interna desta Tomada de Contas Especial, se havia algum argumento que pudesse ser aproveitado a seu favor, no entanto a empresa Vision Mídia e Propaganda Ltda., apesar de ter sido notificada na fase interna por via editalícia (Peça 58) , não compareceu aos autos para se defender, permanecendo silente.
Em se tratando de processo em que a parte interessada não se manifestou acerca das irregularidades que lhe foram imputadas, não há elementos para que se possa efetivamente aferir e reconhecer a ocorrência de boa-fé na conduta da empresa responsável, podendo este Tribunal, desde logo, proferir o julgamento de mérito pela irregularidade das contas, conforme os termos dos §§ 2º e 6º do art. 202 do Regimento Interno do TCU (Acórdão 2064/2011-TCU-Primeira Câmara - relator Min. Ubiratan Aguiar; 6.182/2011-TCU-Primeira Câmara - relator Min. Weder de Oliveira; 4.072/2010-TCU-Primeira Câmara - relator Min. Valmir Campelo; 1.189/2009-TCU-Primeira Câmara - relator Min. Marcos Bemquerer; 731/2008-TCU-Plenário - relator Min. Aroldo Cedraz) .
Da análise das alegações de defesa
Na sequência, apresenta-se a síntese das alegações de defesa apresentadas pelos responsáveis, acompanhada do correspondente exame técnico:
A responsável Zuleica Amorim apresentou as suas alegações de defesa à Peça 97, trazendo as seguintes considerações:
A documentação comprobatória da realização do evento teria sido apreendida pela Polícia Federal no âmbito da Operação "Boca Livre", na residência da interessada, o que prejudicaria a demonstração da boa e regular aplicação dos recursos do ajuste por parte da responsável.
A própria instrução inicial (Peça 79) teria assinalado que o dano ao erário seria presumido e, assim, não corresponderia à realidade dos fatos, conforme a documentação apresentada às Peças 36 e 37, que demonstra a realização de pelo menos parte dos eventos previstos no escopo do projeto.
O prazo prescricional de 5 anos para o exercício da pretensão punitiva do Estado, conforme estabelece o art. 1º da Lei 9873/1999, teria sido ultrapassado, vez que os ilícitos apontados na TCE teriam ocorrido entre abril e dezembro de 2013, ao passo que a sua citação no âmbito do TCU teria sido ordenada em 27/11/2020.
A notificação destinada à responsável na fase interna da TCE teria sido realizada por via editalícia, o que não seria admitido pelo ordenamento jurídico pátrio.
As ações penais originadas a partir da Operação "Boca Livre" não teriam resultado, até o presente momento, em nenhuma sentença penal condenatória desfavorável à interessada, nem mesmo em 1ª instância, de sorte que o TCU não poderia atribuir-lhe qualquer responsabilidade pelo débito apontado nestes autos.
Ainda que fosse possível obter os documentos apreendidos pela Polícia Federal, os fatos inquinados teriam ocorrido há mais de cinco anos, destacando que não haveria obrigação legal para a manutenção de tais documentos por todo esse tempo.
O processamento da tomada de contas especial no âmbito do TCU somente poderia ocorrer após o trânsito em julgado das mencionadas ações penais, aí incluída uma busca na documentação apreendida alusiva à prestação de contas do ajuste.
Considerando que a instrução inicial teria assinalado que o dano ao erário seria presumido, não seria possível assumir a inexecução integral do ajuste, vez que a realização de ao menos parte dos eventos teria restado comprovada a partir da documentação consignada às Peças 36 e 37, aí incluídas declarações de órgãos públicos atestando a realização dos eventos.
A responsável não integraria mais o quadro social da empresa Vision Mídia e Propaganda Ltda., o que impediria o TCU de impor-lhe a obrigação de reparar o débito apurado nos autos. 
 A interessada somente poderia ser obrigada a reparar o dano se houvesse comprovação da sua culpa, o que não teria sido observado no presente feito.
A partir das suas alegações de defesa, a interessada requereu: (i) o reconhecimento da prescrição; (ii) sua exclusão do polo passivo da TCE, vez que não era proprietária da empresa à época dos fatos; e (iii) a suspensão do processamento da TCE até o trânsito em julgado das ações penais decorrentes da Operação "Boca Livre".
Análise:
A situação ora descrita pela responsável não é suficiente para eximir-lhe do dever de prestar contas dos recursos públicos que lhe foram confiados, a teor do que preconiza o art. 70, parágrafo único, da Constituição Federal de 1988: "Prestará contas qualquer pessoa física ou jurídica, pública ou privada, que utilize, arrecade, guarde, gerencie ou administre dinheiros, bens e valores públicos ou pelos quais a União responda, ou que, em nome desta, assuma obrigações de natureza pecuniária".
Para além do evidente descumprimento do consagrado mandamento constitucional sobre o dever de prestar contas que recai sobre o gestor de recursos públicos, observa-se que a documentação referente à prestação de contas do ajuste foi encaminhada ao Ministério da Cultura em 31 de janeiro de 2014, bem antes do início da Operação "Boca Livre", deflagrada em 28 de junho de 2016, destacando que os ilícitos apontados na presente TCE não se referem apenas à possível ausência de documentação comprobatória, mas, principalmente, à identificação de inúmeras e graves inconsistências observadas na fase interna do processo.
Nesse sentido, cumpre reproduzir os principais apontamentos feitos por meio das Notas Técnicas 024/2018 (Peça 50) e 222/2015 (Peça 47) :
Nota Técnica 024/2018 (Peça 50) 
 (...) O motivo que levou a concluir pelo descumprimento do objeto consistiu na falta de documentos hábeis a atestar a execução dos eventos do projeto, visto que as datas e escolas beneficiadas não condiziam com as informações prestadas pelo proponente. As fotos e declarações enviadas não apresentaram referências ao projeto. Além disso, em consulta às escolas supostamente beneficiadas, identificamos que a maioria informou não ter participado das atividades culturais do projeto.
Nota Técnica 222/2015 (Peça 47) 
Contudo, pouco há nos autos que comprove a apresentação do projeto Planeta Limpo nas cidades indicadas, como será demonstrado ao longo deste tópico.
Foram enviados os Oficios n° 2565/2014 e 3325/2014 - COAPC/CGAAV/DIC/SEFIC/M1C, solicitando ao proponente que enviasse maiores informações acerca do projeto, principalmente fotografias e vídeos (pois houve despesas que foram destinadas para esse fim) . Contudo, as 28 fotografias enviadas não permitem atestar o local de realização das apresentações, vez que estão desacompanhadas qualquer tipo de especificação de localidade, destacando que o número reduzido de fotografias é bastante inferior à quantidade de apresentações supostamente realizadas (48) . Além disso, apesar de terem sido realizadas despesas superiores a R$ 3.800,00 com Registro Videográfico, não foi enviada a este Ministério qualquer material contendo esses registros. Indagado acerca desse fato, o proponente não apresentou quaisquer esclarecimentos. 
Também não foi enviado nenhum tipo de material de clipping, o que se contrapõe ao valor despendido com assessoria de imprensa (R$ 3.000,00) .
Por fim, o material de divulgação do projeto contém informações genéricas, sem apontar a localidade e/ou horário de ocorrência das apresentações.
O proponente enviou declarações assinadas pelas Secretarias de Educação das cidades de Aracati e Vitória que atestam a realização do evento, porém as declarações não continham o nome do Projeto, nem a relação das escolas contempladas, nem informações sobre a data de ocorrência das apresentações.
Nesse sentido, tendo em vista o elevado valor das despesas com assessoria de imprensa, foram realizadas pesquisas por parte deste Ministério, no intuito de encontrar algum tipo de repercussão do projeto, tendo sido enviados, para tanto, ofícios e e-mails para todas as escolas onde o projeto teria sido realizado, nas cidades de Belo Horizonte/MG, Aracati/CE e Vitória/ES, conforme indicado no Relatório Final.
Em relação às informações solicitadas, apenas 11 escolas se manifestaram, sendo que 7 delas informaram que não haviam participado de qualquer evento cultural relacionado ao projeto, ao passo que as outras 4 escolas confirmaram participação.
Uma dessas escolas (Escola Municipal Antônio Salles) enviou um vídeo gravado por meios próprios, sendo possível visualizar que visualizado que o projeto de que participou se intitulava "Planeta Água" e não "Planeta Limpo", destacando que os coletes utilizados pelas crianças beneficiárias continham o nome da empresa Wizard, não integrante da lista dos patrocinadores do Pronac.
A partir do vídeo enviado pela Escola Municipal Antônio Salles, e diante da ausência de repercussão do evento com o título "Planeta Limpo", foi realizada nova pesquisa sobre possíveis projetos com o nome "Planeta Água", a fim de verificar se teria sido realmente executado.
O resultado da pesquisa apresentou indícios significativos de que o projeto "Planeta Água" foi de fato realizado, pelo grupo Belini Cultural, porém com patrocinadores distintos daqueles que incentivaram o Pronac 12-7620.
Os espetáculos deste outro projeto ocorreram em idênticas datas e locais, conforme listados pelo proponente no Relatório Final, contando com características e formato bastante similar: "A realização do projeto pressupõe a montagem de uma grande tenda móvel que abriga palco, plateia e uma estrutura completa de sol e iluminação em algum lugar da cidade", abordando a temática da sustentabilidade e oferecendo transporte gratuito para as escolas e crianças beneficiadas.
Como pode ser observado acima, tanto as datas como os locais de realização do projeto Planeta Água, levantados por meio de informações constantes nos sites das prefeituras das cidades de Vitória e Aracati e por relatório da empresa Wizard, coincidem com as datas informadas pelo proponente de realização do projeto "Planeta Limpo", objeto deste relatório. Isso evidencia a realização do projeto "Planeta Água", com outros patrocinadores, e a apresentação das suas correspondentes informações a título de prestação de contas, na tentativa de comprovar o alcance dos objetivos do Pronac ora analisado. Diante disso, as evidências indicam a não-realização do projeto Planeta Limpo nas cidades Belo Horizonte, Vitória e Aracati nas datas indicadas pelo proponente (entre janeiro e abril de 2013) .
É importante assinalar que indícios deste tipo de conduta são comuns em projetos incentivados cujo proponente faz parte do grupo Beilini Cultural (composto das empresas Solução Cultural Consultoria em Projetos Culturais Ltda., Master Projetos e Empreendimentos Culturais Ltda. e Amazon & Books Ltda.) , com o qual a proponente Vision Mídia Propaganda LTDA mantém relação.
Idêntico apontamento foi observado na análise do cumprimento do objeto do Pronac 10-8649, denominado "Arte Sustentável": o teatro realizado nas cidades indicadas pelo proponente teria sido também o "Planeta Água", denominado em outra localidade como "Planeta Mercedes Benz", incentivados com por empresas que não estavam listadas entre as patrocinadoras do Pronac 108649.
Assim, diante 1) Da negativa de realização do projeto por mais de 60% das escolas que responderam os ofícios enviados por este Ministério; 2) Dos indícios de duplicidade com outros projetos do Grupo Bellini Cultural, com a realização de projeto denominado Planeta Agua em datas e localidades coincidentes com o Teatro Planeta Limpo, com patrocinadores distintos dos apresentados no Pronac em questão; e 3) Da ausência de documentação comprobatória da execução do projeto como pactuado com o Ministério da Cultura, indicando ausência de cumprimento do objeto, sugere-se a reprovação da prestação de contas.
A partir das graves irregularidades assinaladas nas notas técnicas acima reproduzidas, restou bem demonstrada a conduta ilícita da Vision Mídia e Propaganda Ltda. e de seus dirigentes, sobretudo porque, além de boa parte das escolas ter negado participação no evento, o então Ministério da Cultura identificou diversos elementos comprobatórios que evidenciaram prática fraudulenta na execução do pronac, inclusive com a utilização de documentos oriundos de um outro projeto para fins de prestação de contas.
Noutro giro, a despeito de o sistema CNPJ da Receita Federal indicar que ela ainda seria integrante do quadro social da empresa até os dias atuais, cabe assinalar que a Sra. Zuleica Amorim foi arrolada como responsável na presente TCE em razão de ter atuado como gestora dos recursos do Pronac 12-7620, de sorte que a eventual extinção da sua condição de sócia da empresa não constituiria motivo bastante  para eximir-lhe da obrigação de ressarcir o erário no presente caso concreto. 
Com tudo isso, não merece prosperar a alegação da responsável de que sua defesa estaria prejudicada em razão de não mais ter acesso à documentação do projeto, com o agravante de que tal situação seria decorrente de apreensão realizada pela Polícia Federal no curso de investigação criminal, com as decorrentes ações penais já em processamento no Poder Judiciário.
A alegação sobre o vencimento do prazo prescricional das ações punitivas ou ressarcitórias também não merece prosperar, pelas razões a seguir indicadas.
 Quanto à alegada prescrição da pretensão ressarcitória a cargo do TCU, o Supremo Tribunal Federal - STF, no Recurso Extraordinário - RE 636.886, fixou a tese, com repercussão geral reconhecida, de que "é prescritível a pretensão de ressarcimento ao erário fundada em decisão de Tribunal de Contas" (Tema 899) . Em que pese o questionamento acerca da abrangência da tese ali firmada, no sentido de que se circunscreveria apenas ao processo de execução da condenação imposta pelo TCU (ou seja, inaplicável à pretensão de ressarcimento exercida no processo "conhecimento" da TCE) , verifica-se que o STF, por meio de decisões prolatadas pelas suas duas turmas, tem decidido de forma reiterada que se aplica o prazo prescricional de 5 anos previsto na Lei 9.873/1999 às pretensões sancionatória e ressarcitória a cargo do Tribunal de Contas da União. 
	Seja por aplicação direta ou por analogia, a orientação sufragada é no sentido de que o prazo de 5 anos é compatível com a tese de que a ação e a execução prescrevem no mesmo prazo (Súmula 150 do STF) , bem como com o fato de que a Lei 9.873/1999 - que regulamenta o exercício de ação punitiva pela Administração Pública Federal, direta e indireta - regeria integralmente a prescrição no âmbito do TCU. Quanto a este último aspecto, o Ministro Luís Roberto Barroso, no voto exarado no julgamento do MS 32.201, embora tenha advertido que a atuação do TCU, em sua acepção clássica, não se qualifica como exercício do poder de polícia, ressaltou que a Lei 9.873/1999 assumiria vocação regulatória geral da prescrição do exercício da competência sancionadora da Administração Pública, sendo sua disciplina aplicável a qualquer ação punitiva da Administração Pública Federal, exceto àquelas esferas em que exista regulamentação específica. Ademais, em virtude da autonomia científica do Direito Administrativo, não haveria razão plausível para suprimir a omissão da Lei Orgânica do Tribunal de Contas da União, no tocante ao estabelecimento de um prazo prescricional próprio, valendo-se das normas de direito civil, e não das de direito administrativo.
	Eis algumas ementas que evidenciam o entendimento predominante do STF:
Ementa: AGRAVO REGIMENTAL EM MANDADO DE SEGURANÇA. TOMADA DE CONTAS ESPECIAL. TRIBUNAL DE CONTAS DA UNIÃO. CONDENAÇÃO A RESSARCIMENTO AO ERÁRIO. PRESCRIÇÃO. MARCO INTERRUPTIVO. ART. 2°, II, DA LEI 9.873/1999. ATO INEQUÍVOCO DE APURAÇÃO DO FATO. DISCUSSÃO. DIREITO LÍQUIDO E CERTO. DEMONSTRAÇÃO. INOCORRÊNCIA. SUBSISTÊNCIA DA DECISÃO AGRAVADA. AGRAVO A QUE SE NEGA PROVIMENTO. I - As razões do agravo regimental são inaptas para desconstituir os fundamentos da decisão agravada, que, por isso, se mantêm hígidos. II - Aplicando-se a regulamentação da Lei 9.873/1999 ao caso concreto, observa-se que a pretensão sancionatória do TCU, em relação aos atos praticados pelo impetrante, levando-se em consideração a ocorrência de 5 causas interruptivas da prescrição, não teria sido fulminada pelo decurso do tempo. III - A pretensão do recorrente, fundada na discussão sobre os fatos apontados como marcos interruptivos da prescrição da pretensão punitiva da Administração Pública, refoge aos estreitos limites do mandamus, ante a ausência de liquidez e certeza do direito pleiteado. IV - Agravo regimental a que se nega provimento. MS 36067 ED-AgR. Órgão julgador: Segunda Turma. Relator (a) : Min. Ricardo Lewandowski. Julgamento: 18/10/2019
Ementa: AGRAVO REGIMENTAL EM RECLAMAÇÃO. TRIBUNAL DE CONTAS DA UNIÃO. TOMADA DE CONTA ESPECIAL. PRESCRIÇÃO DA PRETENSÃO PUNITIVA. RECONHECIDA EM DECISÃO DO SUPREMO TRIBUNAL FEDERAL. PRESCRITIBILIDADE DO RESSARCIMENTO AO ERÁRIO FUNDADA EM DECISÃO DE TRIBUNAL DE CONTAS. AÇÃO DE IMPROBIDADE ADMINISTRATIVA COM PEDIDO DE RESSARCIMENTO JÁ EM CURSO. AGRAVO REGIMENTAL A QUE SE NEGA PROVIMENTO. I - O acórdão do TCU determinou a formação de processo administrativo para avaliarem, efetivamente, a eventual responsabilização do agravado para o ressarcimento do dano ao erário, contrariando, assim, autoridade desta Corte no MS 35.512/DF, uma vez que houve a concessão da segurança para declarar a ocorrência da prescrição da pretensão punitiva do TCU em relação às infrações imputadas a ele, destacando-se que a União poderia perseguir os valores referentes ao ressarcimento dos danos na esfera judicial. II - Agravo regimental a que se nega provimento. (Rcl 39497 AgR. Órgão julgador: Segunda Turma. Relator (a) : Min. Ricardo Lewandowski. Julgamento: 10/10/2020) 
Ementa: MANDADO DE SEGURANÇA. DIREITO ADMINISTRATIVO. TRIBUNAL DE CONTAS DA UNIÃO. SERVIDOR DA SECRETARIA DE SAÚDE DO ESTADO DO ACRE. FISCALIZAÇÃO OMISSA E DEFICIENTE NA EXECUÇÃO DE DOIS CONVÊNIOS FIRMADOS ENTRE A SECRETARIA ESTADUAL E O MINISTÉRIO DA SAÚDE. APLICAÇÃO DE MULTA. ARTS. 28, II, E 58, II, DA LEI 8.443/1992. ART. 268, II, DO REGIMENTO INTERNO DO TCU. PRESCRIÇÃO DA PRETENSÃO SANCIONATÓRIA. OCORRÊNCIA. APLICAÇÃO DA LEI 9.873/1999. PRECEDENTES DESTE STF. MEDIDA LIMINAR DEFERIDA E RATIFICADA NO EXAME DE MÉRITO. SEGURANÇA CONCEDIDA PARA AFASTAR A MULTA APLICADA. 1. A prescrição da pretensão punitiva do TCU é regulada pela Lei 9.873/1999, descabendo a aplicação do prazo decenal previsto na legislação civil (art. 205 do Código Civil) . Ao revés, incide o prazo quinquenal previsto na Lei 9.873/1999 (MS 32201, Rel. Min. Roberto Barroso, PRIMEIRA TURMA, DJe 7/8/2017; MS 35.512-AgR, Rel. Min. Ricardo Lewandowski, SEGUNDA TURMA, DJe 21/6/2019) . 2. In casu, na linha do parecer apresentado pelo Ministério Público Federal e da decisão liminar de minha lavra, é inequívoca a superação do prazo prescricional quinquenal. Os ilícitos apontados pela Corte de Contas ocorreram em julho de 2006, tendo o processo de auditoria sido instaurado em 9/10/2006. A ordem de citação do responsável para a audiência, por sua vez, ocorreu em 25/6/2007. Entretanto, a decisão condenatória recorrível foi exarada somente em 31/5/2016, data da prolação do Acórdão 3513/2016-TCU-Primeira Câmara. 3. Ex positis, CONCEDO A SEGURANÇA unicamente para afastar a sanção de multa aplicada ao impetrante, nos autos da Tomada de Contas Processo 023.288/2006-0, máxime da ocorrência de prescrição da pretensão punitiva do Tribunal de Contas da União. MS 35940. (Órgão julgador: Primeira Turma. Relator (a) : Min. Luiz Fux. Julgamento: 16/06/2020) .
	Essa orientação também foi seguida nas seguintes decisões monocráticas: MS 36.127-MC/DF e MS 35.940-MC/DF, Rel. Min. Luiz Fux; MS 35.294, MS 35.539/DF e MS 35.971-TP/DF, Rel. Min. Marco Aurélio; MS 34.256 MC/DF, MS 36.054-MC e MS 36.067-MC/DF, Rel. Min. Ricardo Lewandowski.
	O Supremo Tribunal Federal tem se pronunciado no sentido de reconhecer não só a aplicação da prescrição quinquenal com fulcro na interpretação da Lei 9.873/1999, mas também a incidência dos marcos interruptivos do prazo prescricional consignados na referida lei, tantas vezes quanto presentes os suportes fáticos (MS 32201, Relator: Min. Roberto Barroso) . 
	Entendimento que também foi adotado nas seguintes decisões monocráticas: MS 36.054, MS 34.256-MC, MS 35.512 e MS 36.067-MC, todos de relatoria do Min. Ricardo Lewandowski; MS 35.294, MS 35.539 e MS 35.971-TP, todos de relatoria do Min. Marco Aurélio; MS 32.201, Rel. Min. Roberto Barroso, e MS 36.127-MC e MS 35.940-MC, Min. Luiz Fux.
	Em relação ao termo inicial da contagem do prazo prescricional, o "caput" do art. 1º da Lei 9.873/1999 oferece solução que não destoa do modelo adotado pelo TCU no incidente de uniformização de jurisprudência, em que se examinou a prescrição da pretensão punitiva, nos termos do Acórdão 1441/2016-TCU-Plenário (Rel. Min. Benjamin Zymler) , com a adição da particularidade de explicitar o caso de infrações permanentes ou continuadas:
a) Regra geral: "data da prática do ato"  (o que equivale a "ocorrência da irregularidade sancionada") ;
b) Regra especial: "no caso de infração permanente ou continuada, do dia em que tiver cessado".
	A Lei 9.873/1999, no art. 2º, estabelece as causas interruptivas da prescrição punitiva, consoante abaixo transcrito, já na redação conferida pela Lei 11.941/2009:
Art. 2º Interrompe-se a prescrição da ação punitiva:
I - pela notificação ou citação do indiciado ou acusado, inclusive por meio de edital;
II - por qualquer ato inequívoco, que importe apuração do fato;
III - pela decisão condenatória recorrível.
IV - por qualquer ato inequívoco que importe em manifestação expressa de tentativa de solução conciliatória no âmbito interno da administração pública federal.
	O quadro a seguir indica alguns eventos processuais, ocorridos no curso de uma TCE (fase interna e externa) - instaurada em razão de irregularidades na aplicação de recursos da União transferidos a entes subnacionais - que poderiam ser enquadrados nas causas de interrupção da prescrição acima apontadas, sem prejuízo, é claro, de outras ocorrências fáticas elegíveis como marco interruptivo, a depender da forma de proceder de cada entidade ou órgão tomador de contas.
	I - pela notificação ou citação do indiciado ou acusado, inclusive por meio de edital;
	 (i) notificação no âmbito do procedimento administrativo de ressarcimento previamente à instauração da TCE;
 (ii) notificação efetuada pelo órgão tomador de contas acerca da instauração da TCE;
 (iii) citação efetuada pelo TCU.
*Data da ciência da notificação ou citação pelos responsáveis ou de publicação do edital no DOU.

	II - por qualquer ato inequívoco, que importe apuração do fato;
* procedimento que evidencie a apuração dos fatos irregulares, com o objetivo quantificar o dano e identificar possíveis responsáveis.
	 (i) relatório de sindicância ou PAD;
 (ii) relatório de apuração de irregularidades referente ao processo administrativo prévio à instauração da TCE;
 (iii) relatórios de fiscalização, pareceres, despachos, informações e memorandos relacionados à apuração dos fatos irregulares;
 (iv) relatório do tomador de contas;
 (v) relatório do controle interno; 
 (vi) termo de instauração ou designação de instauração da TCE;
 (vii) autuação da TCE no TCU; entre outras causas.
*Há quem inclua nesse grupo diligências que comprovam providências do responsável sobre as irregularidades investigadas.

	III - pela decisão condenatória recorrível.
	 (i) Verifica-se apenas no âmbito do TCU com a data da prolação do acórdão condenatório recorrível.

	IV - por qualquer ato inequívoco que importe em manifestação expressa de tentativa de solução conciliatória no âmbito interno da administração pública federal.
	 (i) pedido de parcelamento;
 (ii) pagamento parcial do débito;
 (iii) qualquer manifestação do responsável que demonstre claramente a sua intenção de recolher o débito.

	Bem se vê, portanto, que haveria uma multiplicidade de causas de interrupção da prescrição, conforme se depreende do art. 2º da Lei 9.873/1999. Tal exegese encontra respaldo em precedentes do STF, a exemplo do que se decidiu no julgamento do MS 36.067 (Rel. Min. Ricardo Lewandowski) , com destaque para trecho do voto em que o Relator reconhece cinco causas de interrupção da prescrição, in verbis:
 (...) Assim, faz-se necessário levar em consideração que, apesar de os fatos objeto da apuração conduzida pela Corte de Contas remontarem aos anos de 1999 e 2000, período no qual o impetrante era Secretário de Saúde municipal, o Tribunal de Contas da União deu prosseguimento à tomada de contas especial por ter constatado a ocorrência de 5 causas interruptivas da prescrição, a saber: a) relatório de auditoria em conjunto realizada pelo Denasus e pela Secretaria Federal de Controle, lavrado em 06/07/2001, sendo este, certamente, um ato inequívoco que importou a apuração do fato (art. 2º, II, da Lei n. 9.873/1999) ; b) instauração de Tomada de Contas Especial pelo FNS, ocorrida em 05/10/2005, sendo este também, certamente, um ato inequívoco que importou a apuração do fato  (art. 2º, II, da Lei n. 9.873/1999) ; c) a autuação da presente Tomada de Contas Especial no âmbito do Tribunal de Contas da União, ocorrida em 12/08/2008, sendo este também, certamente, um ato inequívoco que importou a apuração do fato  (art. 2º, II, da Lei n. 9.873/1999) ; d) o ato que ordenou a citação do responsável, ora impetrante, ocorrida em 12/07/2010 (art. 2º, I, da Lei n. 9.873/1999) ; e) o exercício do poder punitivo ocorrido em 20/06/2012, data da prolação do Acórdão 1563/2012-TCU-Plenário (art. 2º, III, da Lei n. 9.873/1999) .
	No caso concreto, tendo como parâmetro a tese firmada pelo STF, no RE 636.886, no sentido de que ambas pretensões do TCU (sancionatória e ressarcitória) sujeitam-se ao prazo prescricional de 5 anos previsto na Lei 9.873/1999, considerando, ainda, o sistema prescricional descrito na citada lei, inclusive as causas de suspensão e de interrupção da prescrição, temos os seguintes eventos processuais que importaram na apuração dos fatos (art. 2º, II, da Lei n. 9.873/1999) :
a)	Prorrogação de prazo para a apresentação da prestação de contas em 9/12/2013 (peça 14) ;
b)	Prazo final para apresentação da prestação de contas em 8/1/2014 (item 3) ;
c)	Laudo Final sobre a Prestação de Contas nº 226/2018, de 17/10/2018, solicitando a instauração da Tomada de Contas Especial (peça 51) ;
d)	Portaria nº 669, de 23/10/2018, reprovando a prestação de contas do Pronac 12-7620 (Peça 52) ;
e)	Ofícios nos 059, 060 e 061/2018, de 24/10/2018 (Peças 54, 55 e 56) , notificando os responsáveis acerca da reprovação da prestação de contas e solicitando o recolhimento da importância devida;
f)	Notificações aos responsáveis realizadas por via editalícia (Peças 58, 59 e 60) , em 22/3/2019;
g) 	Parecer Final sobre a prestação de contas 1.056/2019, de 15/06/2020, reprovando o projeto cultural (Peça 76) ;
h) 	Relatório de Tomada de Contas Especial 5/2018, de 9/2/2018, reprovando a prestação de contas (Peça 72) ;
i) 	Ato ordenatório da citação dos responsáveis pelo TCU em 17/12/2020 (Peça 82) .
	Analisando-se a sequência de eventos processuais enumerados no item anterior, os quais teriam o condão de interromper a prescrição da ação punitiva desta Corte no entender do STF, observa-se que não transcorreu o prazo prescricional de 5 (cinco) anos entre a data final de apresentação da prestação de contas (8/1/2014) e a primeira notificação da responsável acerca da reprovação (24/10/2018) , bem como o Laudo Final sobre a Prestação de Contas nº 226/2018, de 17/10/2018, solicitando a instauração da TCE. Portanto, considerando o entendimento do STF, não ocorreu a prescrição da pretensão sancionatória e ressarcitória a cargo do TCU.
A despeito da verificação da ocorrência das prescrições das pretensões punitiva e ressarcitória, fundadas no entendimento do STF e com base na Lei 9.873/1999, o assunto ainda não se encontra pacificado no âmbito do TCU, conforme evidenciado no voto do recente Acórdão 405/2021-TCU-Plenário, Rel. Min. Bruno Dantas (grifamos) :
No que concerne às questões preliminares alegadas pelos recorrentes, acolho integralmente as análises efetivadas pela Serur. Foram enfrentadas e afastadas com propriedade cada um dos argumentos apresentados pelos recorrentes, razão pela qual incorporo seus fundamentos às minhas razões de decidir, sem prejuízo das seguintes considerações acerca do instituto da prescrição nos processos que tramitam nesta Corte de Contas.
Sobre a prescrição da pretensão ressarcitória, sabe-se que há tempos este Tribunal, baseado em precedentes do STF e na interpretação do art. 37, § 5º, da Constituição Federal de 1988, tem adotado o entendimento, consolidado na súmula 282, de que "as ações de ressarcimento movidas pelo Estado contra os agentes causadores de danos ao erário são imprescritíveis".
Ocorre que o Supremo Tribunal Federal (STF) , ao julgar o Recurso Extraordinário 636.886/AL, fixou, com repercussão geral, o seguinte enunciado para o Tema 899: "É prescritível a pretensão de ressarcimento ao erário fundada em decisão de Tribunal de Contas".
Entendo que esse julgado do STF pode vir a ensejar a revisão da jurisprudência deste Tribunal.
No entanto, reconheço que, nos moldes em que foi fixada a tese da Suprema Corte, existem muitas dúvidas e lacunas a serem sanadas, que tornam extremamente difícil a sua imediata aplicação, de forma genérica e abrangente, aos processos que tramitam neste Tribunal. Dada a ausência de lei específica, não há prazo prescricional estabelecido - em lei ou mesmo pela Suprema Corte - para a atuação do TCU na apuração de dano ao erário, bem como sobre como se daria o início da contagem e as interrupções desse prazo.
Ademais, embora o verbete já tenha sido publicado, a decisão ainda é passível de impugnação mediante Embargos de Declaração, possibilitando o esclarecimento dessas questões ou mesmo a modulação de efeitos, com impacto nos processos em curso.
Até que sobrevenham todos esses esclarecimentos e definições, embora desejável, não é possível a imediata aplicação, com a devida segurança, da tese fixada pelo STF no âmbito do TCU. Por outro lado, não se pode deixar de dar encaminhamento aos incontáveis processos que tangenciam essa discussão neste Tribunal.
Dessa forma, tenho me curvado à compreensão dos meus pares pela manutenção, por ora, do entendimento que há anos vem sendo adotado pelo TCU e pelo próprio STF, no sentido de considerar imprescritíveis as ações de ressarcimento ao erário.
A controvérsia também se verifica no entendimento acerca do prazo quinquenal para a prescrição da pretensão punitiva desta Corte, nos termos do art. 1º da Lei 9.873/1999, adotado pelo Supremo Tribunal Federal no julgamento do MS 32.201. Todavia, por não existir decisão definitiva sobre este assunto, o TCU tem mantido, em seus julgados, a jurisprudência firmada por meio do Acórdão 1441/2016-TCU-Plenário.
Não se trata, cabe registrar, de desrespeito ou ignorância ao entendimento adotado pela Suprema Corte, tampouco de se fixar qualquer jurisprudência sobre a sua abrangência neste momento. Apenas entendo que, considerando a indefinição e a possiblidade de modulação da decisão, não seria produtivo, e causaria enorme incerteza, se este Tribunal revisse sua atuação e logo depois a alterasse novamente
O entendimento atual pela imprescritibilidade das ações de ressarcimento ainda é o prevalecente, conforme tratado nos recentes Acórdão 341/2021-TCU-Plenário e da relatoria do Min. Benjamin Zymler e Acórdão 3047/2021-TCU-Segunda Câmara e da relatoria do Min. André de Carvalho, dentre outros.
Acerca da suposta invalidade da citação pela via editalícia, ocorrida na fase interna do processo, também não assiste razão à responsável, vez que admitida pelo ordenamento jurídico vigente, conforme análise empreendida nos itens 26 a 32 da presente instrução.
Sobre a ausência de sentença penal condenatória transitada em julgado em desfavor da interessada, cumpre destacar que a jurisprudência pacífica e majoritária do TCU sobre a matéria tem resguardado o princípio da independência das instâncias, o que joga por terra a pretensão da interessada em eximir-se de responsabilidade na presente TCE, sobretudo porque isso só seria possível no caso de a sentença definitiva concluir pelo afastamento da sua autoria em relação ao ilícito, circunstância que não se observa no presente processo.
CONCLUSÃO
Em face da análise promovida na seção "Exame Técnico", verifica-se que a responsáveis Zuleica Amorim não logrou comprovar a boa e regular aplicação de parte dos recursos federais destinados ao projeto cultural Pronac 12-7620, devendo ser rejeitadas as suas alegações de defesa, ao passo que a empresa responsável Vision Mídia e Propaganda Ltda., regularmente notificada, deixou transcorrer in albis prazo para apresentação de alegações de defesa (Peça 70) , sem, contudo, apresentar qualquer manifestação na sequência, devendo ser considerada revel para todos os efeitos, dando-se prosseguimento ao processo, nos termos do art. 12, § 3º, da Lei nº 8.443/1992. Além disso, inexistem nos autos elementos que demonstrem a boa-fé dos responsáveis ou a ocorrência de outras excludentes de culpabilidade.
Quanto ao Sr. Álvaro Luís Padilla Victorica (falecido) , entende-se, pelas razões indicadas nos itens 33 a 35, que a sua responsabilidade deve ser excluída na presente relação processual
Tendo em vista que não constam dos autos elementos que permitam reconhecer a boa-fé dos responsáveis, sugere-se que suas contas sejam julgadas irregulares, nos termos do art. 202, § 6º, do Regimento Interno do TCU, com a imputação do débito atualizado monetariamente e acrescido de juros de mora, nos termos do art. 202, § 1º do Regimento Interno do TCU, descontado o valor eventualmente recolhido de R$ 6.521,59 (Peça 49) , bem como aplicação da multa prevista no art. 57 da Lei 8.443/1992, c/c o art. 267 do Regimento Interno do TCU.
Por fim, como não houve elementos que pudessem modificar o entendimento acerca das irregularidades em apuração, mantém-se a matriz de responsabilização presente na peça 79, promovendo-se apenas a exclusão do nome do Sr. Álvaro Luís Padilla Victorica.
PROPOSTA DE ENCAMINHAMENTO
Diante do exposto, submetemos os autos à consideração superior, propondo ao Tribunal:
a) 	Excluir a responsabilidade de Álvaro Luís Padilla Victorica (falecido - CPF: XXX.795.718-XX) na presente relação processual;
b)	considerar revel a empresa Vision Mídia e Propaganda Ltda. (CNPJ: 10.435.582/0001-92) , nos termos do art. 12, § 3º, da Lei 8.443/1992, para todos os efeitos, dando normal prosseguimento ao processo;
c)	rejeitar as alegações de defesa apresentadas por Zuleica Amorim (CPF XXX.418.368-XX) ;
d)	julgar irregulares, nos termos dos arts. 1º, inciso I, 16, inciso III, alíneas 'b' e 'c', 19 e 23, inciso III, da Lei 8.443/1992, as contas dos responsáveis Zuleica Amorim e Vision Mídia e Propaganda Ltda., condenando-os ao pagamento das importâncias a seguir especificadas, atualizadas monetariamente e acrescidas dos juros de mora, calculadas a partir das datas discriminadas até a data da efetiva quitação do débito, fixando-lhes o prazo de quinze dias, para que comprovem, perante o Tribunal, o recolhimento das referidas quantias aos cofres do Tesouro Nacional, nos termos do art. 23, inciso III, alínea 'a', da Lei 8.443/1992, c/c o art. 214, inciso III, alínea 'a', do Regimento Interno do TCU:
	Data de ocorrência
	Valor histórico (R$) 
	Débito / Crédito

	11/4/2013
	182.000,00
	Débito

	28/12/2012
	75.000,00
	Débito

	24/12/2012
	67.000,00
	Débito

	24/12/2012
	115.000,00
	Débito

	20/12/2012
	300.000,00
	Débito

	17/10/2018
	6.521,59
	Crédito

Valor atualizado do débito (sem juros) em 19/11/2020: R$ 1.110.144,63
e) 	aplicar, individualmente, aos responsáveis Zuleica Amorim e Vision Mídia e Propaganda Ltda., a multa prevista no art. 57 da Lei 8.443/1992, c/c o art. 267 do Regimento Interno do TCU;
f)	autorizar, desde logo, a cobrança judicial das dívidas, caso não atendidas as notificações, na forma do disposto no art. 28, inciso II, da Lei 8.443/1992;
g) 	autorizar também, desde logo, se requerido, com fundamento no art. 26, da Lei 8.443/1992, c/c o art. 217, §§ 1º e 2º, do Regimento Interno do TCU, o parcelamento da (s) dívida (s) em até 36 parcelas, incidindo, sobre cada parcela, corrigida monetariamente, os correspondentes acréscimos legais, fixando-lhes o prazo de quinze dias, a contar do recebimento da notificação, para comprovarem, perante o Tribunal, o recolhimento da primeira parcela, e de trinta dias, a contar da parcela anterior, para comprovarem os recolhimentos das demais parcelas, devendo incidir, sobre cada valor mensal, atualizado monetariamente, os juros de mora devidos, no caso do débito, na forma prevista na legislação em vigor, alertando os responsáveis de que a falta de comprovação do recolhimento de qualquer parcela importará o vencimento antecipado do saldo devedor, nos termos do § 2º do art. 217 do Regimento Interno deste Tribunal;
h) 	enviar cópia do acórdão que for prolatado à Procuradoria da República em São Paulo, nos termos do § 3º do art. 16 da Lei 8.443/1992, c/c o § 7º do art. 209 do Regimento Interno do TCU, para adoção das medidas cabíveis; e
i) 	enviar cópia do acórdão que for proferido à Secretaria Especial de Cultura e aos responsáveis, para ciência;
j) 	informar à Procuradoria da República no Estado de São Paulo, à Secretaria Especial de Cultura e aos responsáveis que a deliberação, acompanhada do relatório e do voto que a fundamentarem, estará disponível para consulta no endereço www.tcu.gov.br/acordaos, além de esclarecer que, caso requerido, o TCU poderá fornecer sem custos as correspondentes cópias, de forma impressa; e
k) 	informar à Procuradoria da República no Estado de São Paulo que, nos termos do parágrafo único do art. 62 da ResoluçãoTCU 259/2014, os procuradores e membros do Ministério Público credenciados nesta Corte podem acessar os presentes autos de forma eletrônica e automática, ressalvados apenas os casos de eventuais peças classificadas como sigilosas, as quais requerem solicitação formal."
2. 	O Ministério Público junto ao TCU manifestou-se de acordo com a proposta da unidade técnica. Transcrevo parecer do Parquet:
"Trata-se de tomada de contas especial instaurada por Secretaria Especial da Cultura em desfavor da pessoa jurídica Vision Mídia e Propaganda Ltda.- Me e dos Srs. Álvaro Luís Padilla Victorica (falecido) e Zuleica Amorim, em decorrência da não comprovação da regular aplicação dos recursos repassados pela União, captados por força do projeto cultural Pronac 12-7620, consistente na apresentação de  um espetáculo de Artes Cênicas, itinerante e gratuito, em locais públicos como praças e parques, tendo como público alvo alunos das escolas públicas e pessoas assistidas por entidades beneficentes. Estavam previstas 96 apresentações artísticas com o objetivo principal de proporcionar diversão, arte e cultura.
A matriz de responsabilidade elaborada pelo tomador de contas aponta a ocorrência da seguinte irregularidade (peça 71, p. 1) :
Descumprimento do objeto e não consecução dos objetivos pactuados no Pronac 12-7620, referente ao projeto "Planeta Limpo - Teatro Infantil Itinerante." Insuficiência na documentação comprobatória da execução do projeto. Indícios de duplicidade de projetos.
Autorizada por Vossa Excelência (peça 82) , a unidade técnica promoveu a citação solidária de Vision Mídia e Propaganda Ltda.- Me, da Sra. Zuleica Amorim e do espólio do Sr.  Álvaro Luís Padilla Victorica (peças 88, 89, 91, 120 e 121) , motivada pelo "descumprimento do objeto, não consecução dos objetivos pactuados no Pronac 12-7620, referente ao projeto "Planeta Limpo - Teatro Infantil Itinerante" e insuficiência na documentação comprobatória da execução do projeto". Apenas a Sra. Zuleica Amorim apresentou alegações de defesa (peça 97) . 
Em sua última instrução, a unidade instrutiva tece algumas importantes considerações acerca da validade do contraditório estabelecido com o espólio do Sr. Álvaro Luís Padilla Victorica (peça 123, p. 11) , concluindo pela exclusão de sua responsabilidade, inclusive porque:
a) a partir de diligências efetivadas pela Secex-TCE, constatou-se a inexistência de inventário judicial ou extrajudicial em nome do responsável;
b) a certidão de óbito à peça 118 registra que o falecido não deixou filhos;
c) a Sra. Teresita Aurora Victorica, sua genitora, faleceu em 13/12/2021;
d)  seu pai, Sr. Ricardo Luís Padilla, está com 92 anos de idade;
e) o Sr. Álvaro Luís Padilla Victorica detinha apenas 10% das cotas do capital social da empresa Vision Mídia e Propaganda Ltda., conforme consta do contrato social e averbações insertos na peça 6;
f) na solicitação de apoio à peça 1, consta apenas o nome da Sra. Zuleica Amorim como responsável pelo projeto, ou seja, não existe, no documento, qualquer menção ao nome do Sr. Álvaro Luís Padilla Victorica, ressalvando a informação acerca de sua condição como dirigente da proponente.
Com efeito, o Sr. Álvaro Luís Padilla Victorica possuía, apenas, 10% das quotas da sociedade, ou seja, possuía 20.000 de um total de 200.000 quotas da sociedade empresarial limitada (peça 6, p. 3-4) . O restante das quotas, correspondente a 90% do total, era detido pela Sra. Zuleica Amorim.
Pelas razões expendidas pela unidade instrutiva, entendo que o espólio do Sr. Álvaro Luís Padilla Victorica pode ser retirado do polo passivo destas contas.
Em suas alegações de defesa (peça 97) , a Sra. Zuleica Amorim afirma que a documentação comprobatória da realização do evento teria sido apreendida pela Polícia Federal no âmbito da Operação Boca Livre, na residência da interessada, o que prejudicaria a demonstração da boa e regular aplicação dos recursos do ajuste por parte da responsável. Alega que a instrução à peça 79 teria sugerido que o débito seria presumido e, assim, não corresponderia à realidade dos fatos. A documentação contida nas peças 36 e 37 demonstra a realização de, ao menos, uma parte dos eventos previstos no escopo do projeto. 
Alega que ocorreu a prescrição punitiva do Estado, conforme estabelece o art. 1º da Lei 9.873/1999, e que a notificação que lhe foi destinada na fase interna da TCE foi efetivada pela via editalícia, o que não é permitido pelo ordenamento jurídico pátrio.
A responsável afirma que as ações penais originadas a partir da Operação Boca Livre não resultaram, até o presente momento, em nenhuma sentença condenatória que lhe seja desfavorável, nem mesmo em 1ª instância. Argui que o processamento da tomada de contas especial somente poderia ocorrer após o trânsito em julgado das mencionadas ações penais. Esclarece que não pertence ao quadro social da empresa Vision Mídia e Propaganda Ltda.- Me e que não foi demonstrada a sua culpa na perpetração de ações que geraram dano ao erário. 
Ao fim, a responsável requer: o reconhecimento da prescrição; sua exclusão do polo passivo da TCE, uma vez que não era proprietária da empresa à época dos fatos; e a suspensão do processamento da tomada de contas especial até o julgamento das ações penais derivadas da Operação Boca Livre (peça 97, p. 10) .
No que diz respeito à preliminar de prescrição levantada pela responsável, a unidade técnica concluiu por sua inocorrência (peça 123, p. 19) . 
A respeito do assunto, registro que, em diversas oportunidades, ao promover minuciosa e detida análise do tema, defendi que a prescrição da pretensão de ressarcimento ao erário deveria seguir as regras estabelecidas no Código Civil atualmente vigente. Cito, como exemplo, os pareceres emitidos nos autos do TC Processo 000.012/2020-3, da relatoria do Ministro Vital do Rêgo; do TC Processo 036.485/2019-5, da relatoria do Ministro-Substituto Marcos Bemquerer Costa; do TC Processo 020.232/2017-9, da relatoria do Ministro-Substituto Weder de Oliveira; do TC Processo 031.091/2013-0, da relatoria do Ministro Benjamin Zymler; do  TC  Processo 004.030/2017-6, da relatoria do Ministro-Substituto André Carvalho; do TC Processo 029.107/2019-9, da relatoria do Ministro Raimundo Carreiro; do TC  Processo 006.359/2019-1, da relatoria do Ministro Augusto Nardes; do TC Processo 017.162/2007-1, da relatoria do Ministro Aroldo Cedraz; do TC Processo 035.278/2015-3, da relatoria do Ministro-Substituto Augusto Sherman Cavalcanti; do TC Processo 000.071/2020-0, da relatoria do Ministro Jorge Oliveira; do TC Processo 027.487/2017-2, da relatoria do Ministro Walton Alencar Rodrigues; e do TC Processo 018.978/2012-6, da relatoria do Ministro Bruno Dantas.
Nos pareceres lançados nos referidos processos de contas, sustentei que, em razão de seu caráter genérico e da ausência de normas específicas que disciplinassem o assunto, o art. 205 do Código Civil - que constitui a regra geral de prescrição - deveria incidir, a priori, em todas as situações para as quais a lei não tenha estabelecido prazo inferior. As normas de direito civil, notadamente as insertas na parte geral do Código Civil Brasileiro, por sua abrangência e estofo em sólidos princípios de direito, devem orientar a aplicação do Direito em todos os ramos, quando não conflitantes com matérias especificamente reguladas. Assim, na inexistência de norma específica para a hipótese, entendo que devem incidir as regras da Lei 10.406/2002.
Compreendo, ademais, que a regra do art. 205 do Código Civil, conquanto inespecífica, é perfeitamente compatível com as normas que, desde muito, regem o procedimento de controle externo. E, neste passo, para que não se afronte a harmonia e o caráter sistêmico de suas normas, o Código Civil também pode e deve servir de parâmetro para o regramento de outras questões, como, por exemplo, e no que couber: as causas de suspensão previstas nos arts. 198 e 200; as causas interruptivas do art. 202, incisos I e VI; o recomeço da contagem do prazo estabelecido no art. 202, parágrafo único; a prescrição intercorrente prevista no art. 202, parágrafo único; os efeitos da interrupção efetuada contra devedor solidário, ex vi do art. 204, § 1º, in fine; o prazo geral de dez anos previsto no art. 205; e o dever de guarda de documentos de que trata o art. 1.194.
Ciente de que a egrégia Corte de Contas da União continua a adotar a tese da imprescritibilidade da pretensão de ressarcimento (v.g. Acórdão 5236/2020-TCU-Plenário, 11.839/2020-TCU-2ª Câmara, 18/2021-TCU-1ª Câmara e 120/2021-TCU-Plenário) , peço vênias para ratificar  o posicionamento externado nos pareceres acima referenciados, de que o exame da ocorrência da prescrição da pretensão de ressarcimento aos cofres públicos - instrumentalizada nos processos de contas que tramitam no TCU - deve ter como parâmetro o prazo geral de prescrição indicado no art. 205 da Lei 10.406/2002, contado a partir da data de ocorrência da irregularidade que deu origem ao débito, em consonância com o art. 189 da mesma lei.
Isso posto, passo ao exame da ocorrência da prescrição da pretensão de ressarcimento no caso concreto. Considerando que as regras aplicáveis à prescrição da pretensão punitiva, nos termos do Acórdão 1441/2016-TCU-Plenário, são as mesmas que ora proponho para a análise da prescrição da pretensão de ressarcimento ao erário; considerando que, in casu, as irregularidades que ensejaram a aplicação de sanção são as mesmas que deram causa à condenação em débito, assim como são as mesmas as causas interruptivas e demais variáveis; entendo cabível a análise em conjunto da ocorrência da prescrição para ambas pretensões.
Tendo tais balizas como parâmetro para o exame da matéria, concluo pela não ocorrência da prescrição das pretensões punitiva e de ressarcimento ao erário neste processo. Como as irregularidades que ensejaram o débito ocorreram dentro do prazo de execução da avença, ou seja, entre 10/4 e 31/12/2013 (peça 72, p. 1) , a contagem do prazo prescricional foi interrompida pelo ato que autorizou a citação do responsável, expedido em 17/12/2020 (peça 82) , sem que fosse completado o prazo de dez anos.
Não merece acolhida o argumento acerca da invalidade da citação por edital na fase interna da tomada de contas especial, não apenas porque essa é uma forma de comunicação admitida pelo ordenamento jurídico brasileiro, mas também porque qualquer ilegalidade no estabelecimento do contraditório na fase interna não tem o condão de provocar a nulidade do processo em sua fase externa. 
Copiosa jurisprudência da Corte de Contas orienta no sentido de que a garantia ao direito à ampla defesa e ao contraditório se dá, em atenção ao devido processo legal, na fase externa da tomada de contas especial, que se inicia com a autuação do processo junto ao Tribunal (Acórdão 5967/2021-TCU-Primeira Câmara, 2016/2018-TCU-Segunda Câmara, 653/2017-TCU-2ª Câmara, 1.540/2009-TCU-1ª Câmara, 2.647/2007-TCU-Plenário, e 2.329/2006-TCU-2ª Câmara, entre outros) .
Diversamente do alegado pela responsável, os elementos contidos nas peças 36 e 37 não demonstram, cabalmente, a realização das apresentações. Ainda que demonstrassem, faltariam elementos necessários à vinculação das despesas aos recursos do ajuste, sobretudo se consideradas circunstâncias que sugerem a ausência de comprovantes e a duplicidade de projetos. Sobre o assunto, destaco trecho do Relatório do Tomador de Contas Especial (peça 72, p. 5) :
Por fim, a Avaliação da execução do projeto (peça 47) ressaltou que diante 1) Da negativa de realização do projeto por mais de 60% das escolas que responderam os ofícios enviados por este Ministério; 2) Dos indícios de duplicidade com outro (s) projetos do Grupo Bellini Cultural, com a realização de projeto denominado Planeta Água em datas e localidades coincidentes com o Teatro Planeta Limpo, com patrocinadores distintos dos apresentados no Pronac em questão e 3) Da ausência de documentação comprobatória da execução do projeto como pactuado com o Ministério da Cultura, indicando ausência do objeto, sugere-se a reprovação da prestação de contas. (destacamos) 
Quanto ao argumento de que não pertencia ao quadro social da empresa Vision Mídia e Propaganda Ltda.- Me, saliento que responsabilidade da Sra. Zuleica Amorim decorre de sua condição de dirigente da referida empresa (peça 72, p. 3 e 7) . Nota-se que a Sra. Zuleica Amorim era a dirigente que emitia expedientes e firmava os documentos da sociedade empresarial. Cito, como exemplos, os documentos contidos nas peças 7, 11, p. 1, 13, 15, 16, 20, 21, 22, 23 e 28, p. 1. 
Em suas alegações de defesa, a responsável alega que não era proprietária da empresa à época dos fatos, mas não informa a data em que teria deixado a sociedade e não faz prova de sua retirada do quadro social.
Na verdade, o documento inserto na peça 6, p. 3-7, mostra que a Sra. Zuleica Amorim passou a integrar a sociedade em 8/9/2011, ao passo que o documento à peça 6, p. 8-13, prova que a responsável ainda era sócia da empresa em 5/6/2013. Considerando que o período de execução da avença era de 10/4 a 31/12/2013 (peça 72, p. 1) , não existe elemento que indique que a Sra. Zuleica Amorim não era sócia-quotista da empresa à época dos fatos. Por essas razões, tal argumento de defesa não deve ser acatado.
Não merece prosperar argumento no sentido de que, como a responsável ainda não sofreu condenação penal transitada em julgado, o julgamento destas contas especiais deveria ser sobrestado. Em respeito ao princípio da independência das instâncias, não há motivo para se conceber a suspensão requerida. 
Como exceção à regra da independência das instâncias, admite-se que sentenças penais absolutórias que declarem a inexistência do fato ou a negativa de autoria possam beneficiar o réu em outras instâncias. Como vimos, todavia, os argumentos da responsável não suscitam tal possibilidade, mas apenas a inexistência, até o momento, de sentenças penais condenatórias transitadas em julgado. Sendo assim, inexiste motivo para que este processo seja suspenso ou para que seja sobrestado seu julgamento até o trânsito em julgado das sentenças proferidas nas ações penais mencionadas pela defendente.
As alegações de defesa apresentadas pela Sra. Zuleica Amorim, portanto, são insuficientes para descaracterizar as irregularidades que ensejaram sua citação ou para afastar sua responsabilidade. 
Por todo o exposto, este membro do Ministério Público de Contas manifesta concordância com a proposta da unidade técnica, consignada na peça 123, p. 20-22, no sentido de que: seja excluída a responsabilidade do Sr. Álvaro Luís Padilla Victorica; seja considerada revel a pessoa jurídica Vision Mídia e Propaganda Ltda.; sejam rejeitadas as alegações de defesa produzidas pela Sra. Zuleica Amorim; sejam julgadas irregulares as contas de Vision Mídia e Propaganda Ltda. e da Sra. Zuleica Amorim, condenando-os, solidariamente, em débito e aplicando-lhes, individualmente, a multa prevista no art. 57 da Lei 8.443/1992; sejam adotadas as medidas acessórias propostas (subitens "f" a "k" do item 57 da instrução técnica) ."
É o relatório.

não há.

Procurador Sergio Ricardo Costa Caribé.

TOMADA DE CONTAS ESPECIAL. PROJETO CULTURAL. APRESENTAÇÃO DE ESPETÁCULOS DE ARTES CÊNICAS PARA ALUNOS DAS ESCOLAS PÚBLICAS E PARA PESSOAS ASSISTIDAS POR ENTIDADES BENEFICENTES, COMO TERCEIRA IDADE E PESSOAS COM DEFICIÊNCIA. NÃO COMPROVAÇÃO DA REALIZAÇÃO DOS ESPETÁCULOS. SUPOSTAS ESCOLAS BENEFICIADAS NÃO CONFIRMARAM A REALIZAÇÃO DOS EVENTOS. CITAÇÃO DA ENTIDADE E DOS SÓCIOS. EXCLUSÃO DA RESPONSABILIDADE DO SÓCIO MINORITÁRIO. REVELIA DA ENTIDADE. REJEIÇÃO DAS ALEGAÇÕES DE DEFESA DA SÓCIA MAJORITÁRIA. CONTAS IRREGULARES. DÉBITO SOLIDÁRIO. MULTAS. INDIVIDUAIS. CIÊNCIA.

TOMADA DE CONTAS ESPECIAL (TCE)

Secretaria de Controle Externo de Tomada de Contas Especial (SecexTCE).

Em exame, tomada de contas especial instaurada pela Secretaria Especial da Cultura em razão da não comprovação da boa e regular aplicação dos recursos captados no âmbito de projeto cultural Pronac 12-7620, desenvolvido pela Vision Mídia e Propaganda Ltda.- Me, para a realização de 96 apresentações de artes cênicas para alunos das escolas públicas e para pessoas assistidas por entidades beneficentes, como terceira idade e pessoas com deficiência ("Planeta Limpo - Teatro Infantil Itinerante") . Os eventos deveriam ocorrer em três cidades distintas (Belo Horizonte/MG, Aracati/CE e Vitória/ES) . 
2.	A captação do valor de apoio foi autorizada por meio da Portaria 659/2012, publicada em 22/11/2012, no montante de R$ 838.309,00, e deveria ocorrer de 22/11/2012 a 31/12/2013. A quantia efetivamente captada foi de R$ 739.000,00.
3.	Apresentada a prestação de contas de forma intempestiva, a área técnica do então Ministério da Cultura identificou a insuficiência de documentação comprobatória dos eventos prometidos, razão pela qual realizou ao menos duas diligências, todas infrutíferas. Solicitou imagens e vídeos dos eventos, até porque foram gastos R$ 3.800,00 com a rubrica "registro videográfico", mas as poucas fotos encaminhadas não permitem confirmar o local das apresentações. Nem mesmo o material de divulgação apontava a localidade e/ou horário dos espetáculos.
4.	O proponente chegou a apresentar uma lista com as escolas beneficiárias dos espetáculos. De posse da relação, o então Ministério da Cultura tentou confirmar junto às instituições a realização dos eventos, sendo que, das onze escolas que se manifestaram, sete negaram qualquer envolvimento com a proponente Vision Mídia e Propaganda Ltda.- Me. As outras afirmaram a existência de algum tipo de parceria, mas sem qualquer detalhamento. Em um caso, o vídeo encaminhado evidencia a execução de outro projeto ("Planeta Água") , tanto que os coletes usados pelas crianças beneficiárias continham a identificação de empresa patrocinadora que não constava na lista de apoiadores do projeto em apreço. 
5.	Diante disso, promoveu-se a citação solidária da proponente Vision Mídia e Propaganda Ltda.- Me, do espólio do sócio Álvaro Luís Padilla Victorica e da sócia Zuleica Amorim em razão da seguinte irregularidade: descumprimento do objeto, não consecução dos objetivos pactuados no Pronac 12-7620, referente ao projeto "Planeta Limpo - Teatro Infantil Itinerante" e insuficiência na documentação comprobatória da execução do projeto. Impugnou-se a integralidade dos recursos captados. 
6.	O falecimento do Sr. Álvaro Luís Padilla Victorica ocorreu em 13/4/2016. Realizadas as diligências necessárias, constatou-se a inexistência de inventário judicial ou extrajudicial em nome desse responsável, a ausência de filhos, o falecimento de sua genitora em 13/12/2021 e a avançada idade de seu genitor, que possui atualmente 92 anos. 
7.	Identificou-se que o Sr. Álvaro Luís Padilla Victorica detinha apenas 10% das cotas do capital social da Vision Mídia e Propaganda Ltda.- Me, e não havia evidências de que o referido responsável tenha praticado atos de gestão dos recursos captados. Para corroborar essa informação, deve-se destacar que a solicitação de apoio, instrumento por meio do qual o projeto é apresentado ao poder público, indicou como responsável pelo projeto apenas a Sra. Zuleica Amorim, sócia majoritária da empresa com 90% das cotas. 
8.	Desse modo, concordo com a unidade técnica e com o Ministério Público junto ao TCU no sentido de que se deva excluir a responsabilidade do Sr. Álvaro Luís Padilla Victorica, dado não ter gerido os recursos captados. 
9.	Regularmente notificada no endereço constante na base de dados da Receita Federal, a empresa Vision Mídia e Propaganda Ltda.- Me deixou transcorrer in albis o prazo a ela concedido, ou seja, não apresentou alegações de defesa, nem recolheu o débito imputado. Deve, portanto, ser declarada sua revelia para todos os efeitos, com fundamento no art. 12, § 3°, da Lei 8.443/1992, dando-se prosseguimento ao processo. 
10.	Cumpre destacar que o ônus de comprovar a regularidade da integral aplicação dos recursos públicos compete à proponente e a seus gestores, por meio de documentação idônea, que demonstre, de forma efetiva e inequívoca, os gastos efetuados e o nexo de causalidade entre as despesas realizadas e os recursos federais recebidos. Dessa forma, os responsáveis devem trazer aos autos informações consistentes que afastem as irregularidades de forma cabal. 
11.	Esse entendimento está assentado em diversos julgados, a exemplo dos Acórdão 8/2007-TCU-Primeira Câmara, 41/2007-2ª Câmara, 143/2006-1ª Câmara, 706/2003-2ª Câmara, 533/2002-2ª Câmara e 11/97-Plenário, e encontra fundamento no art. 93 do Decreto-Lei 200/1967, o qual dispõe: "Quem quer que utilize dinheiros públicos terá de justificar seu bom e regular emprego na conformidade das leis, regulamentos e normas emanadas das autoridades competentes".
12.	A Sra. Zuleica Amorim compareceu aos autos para afirmar: i) o prejuízo à ampla defesa, na medida em que a documentação comprobatória da realização dos eventos teria sido apreendida pela Polícia Federal, no âmbito da Operação "Boca Livre", na residência da interessada; ii) a ocorrência da prescrição, com fundamento na Lei 9.873/1999, uma vez que os ilícitos apontados na TCE teriam ocorrido de abril a dezembro de 2013, ao passo que sua citação foi ordenada em 27/11/2020; iii) nulidade da notificação realizada pelo então Ministério da Cultura na fase interna da TCE, quando se utilizou de forma injustificada a via edital; iv) a relação de dependência entre as ações penais e o processo de controle externo, de modo que a falta de sentença penal condenatória impediria a atuação da Corte de Contas; v) ao menos parte do escopo do projeto foi realizado; e vi) não ser a proprietária da empresa, devendo ocorrer sua exclusão do polo passivo desta demanda. 
13.	A SecexTCE e o Ministério Público junto ao TCU analisaram essas questões e propuseram sua rejeição. Consequentemente, opinaram pela irregularidade das contas da empresa Vision Mídia e Propaganda Ltda.- Me e da Sra. Zuleica Amorim, condenando-as solidariamente em débito, no valor de R$ 739.000,00, e aplicando-lhes multas individuais previstas no art. 57 da Lei 8.443/1992. 
14.	Manifesto-me de acordo com os pareceres precedentes, cujos fundamentos incorporo como razões de decidir, sem prejuízo das considerações que passo a fazer. 
15.	Examinando os autos, observo que a documentação referente à prestação de contas do ajuste foi encaminhada ao Ministério da Cultura em 31/1/2014 (peça 15) . Em 8/5/2014, a referida pasta identificou a necessidade de diligenciar a proponente (peça 25) , pois os poucos documentos encaminhados não seriam suficientes para atestar a boa e regular aplicação da verba captada. O relatório final e a conciliação bancária encontravam-se em branco; e o relatório de execução da despesa não demonstrava o gasto com nenhum dos itens previstos. 
16.	Faltavam informações básicas, como a relação das escolas onde teriam ocorrido as apresentações. 
17.	Dois meses depois, o órgão federal constatou que os novos documentos entregues pouco esclareceram os fatos, razão pela qual realizou nova diligência em 3/7/2014 (peça 35) . Percebendo que a proponente apenas nominou as escolas onde supostamente ocorreram os espetáculos, foram solicitadas informações e documentos adicionais, como quantidade de alunos atendidos, declaração da instituição de ensino confirmando o projeto e o evento, a necessidade de eventual deslocamento dos estudantes, dentre outras questões.
18.	A despeito dessas iniciativas do poder público, pouco restou esclarecido. Como já mencionei, na falta de informações, o Ministério da Cultura enviou ofícios às escolas, sendo que a maioria, em resposta, afirmou não ter mantido qualquer parceria com a Vision Mídia e Propaganda Ltda.- Me. Nas poucas que confirmaram, constatou-se a realização de outros projetos, alheios ao Pronac 12-7620. 
19.	Como se percebe, as diligências ocorreram em maio e julho de 2014, quando foi oportunizado à proponente a possibilidade de esclarecer as impugnações. Não pode, agora, alegar prejuízo à ampla defesa em razão de uma operação policial deflagrada quase dois anos depois (em 28/6/2016) . Por sinal, na Operação "Boca Livre", a Sra. Zuleica Amorim foi presa.
20.	A jurisdicionada não menciona quais documentos apreendidos pela Polícia Federal prejudicaram o exercício da ampla defesa. Apenas invoca genericamente esse evento na tentativa de se eximir da responsabilidade pela comprovação da boa e regular aplicação dos recursos. Logo, tenho que a preliminar deve ser rejeitada. 
21.	 Quanto à prescrição, vale ressaltar que a pretensão punitiva do TCU, conforme o Acórdão 1441/2016-TCU-Plenário, que uniformizou a jurisprudência acerca dessa questão, subordina-se ao prazo geral de prescrição indicado no art. 205 do Código Civil, que é de dez anos, contado da data de ocorrência da irregularidade sancionada, nos termos do art. 189 do Código Civil, sendo esse prazo interrompido pelo ato que ordenar a citação, a audiência ou a oitiva dos responsáveis.
22.	No caso em exame, como bem pontuou a SecexTCE, não ocorreu a prescrição, uma vez que o prazo final para prestação de contas ocorreu em 8/1/2014 - data a partir da qual o poder público poderia exigir a prestação de contas e identificar a inexecução do projeto -, e o ato de ordenação das citações deu-se em 17/12/2020. 
23.	Quanto à prescrição da pretensão ressarcitória em processos de controle externo, a jurisprudência desta Corte é pacífica no sentido da imprescritibilidade das ações de ressarcimento ao Erário, consoante Enunciado 282 da Súmula de Jurisprudência do TCU.
24.	Nesse ponto, registro que, até o momento, não foi exarada pelo Supremo Tribunal Federal decisão com repercussão geral acerca da prescrição da pretensão ressarcitória em processos de controle externo. Embora a questão debatida pelo RE 636.886/AL (tema 899 da repercussão geral) trate da fase posterior à formação do título executivo, o TCU iniciou discussões sobre as premissas da prescritibilidade e eventual mudança de entendimento no TC Processo 000.006/2017-3, tendo em vista recente evolução jurisprudencial no Supremo. 
25.	No entanto, na sessão Plenária de 9/3/2022, quando da retomada do julgamento do aludido processo, em virtude de pedido de vista de vários ministros, foi prolatado o Acórdão 459/2022-TCU-Plenário (redator Ministro Walton Alencar Rodrigues) , no qual esta Corte entendeu por bem não apreciar o mérito da questão naquela oportunidade e decidiu expedir comando à Segecex para a formação de grupo técnico de trabalho para que apresente projeto de ato normativo disciplinando "o tema da prescrição da pretensão ressarcitória e da prescrição da pretensão punitiva no âmbito do controle externo, tendo por base jurisprudência predominante do Supremo Tribunal Federal, adequando-a às especificidades das diversas formas de atuação do Tribunal de Contas da União".
26.	Desse modo, no âmbito deste Tribunal, está mantido, por ora, o posicionamento jurisprudencial atual pela imprescritibilidade das condenações em débito e pela prescrição da pretensão punitiva no prazo de dez anos, conforme o art. 205 do Código Civil, até que o Plenário revisite a questão.
27.	Ainda que se defenda a incidência dos comandos previstos na Lei 9.873/1999, não teria ocorrido a prescrição da pretensão punitiva e ressarcitória. Isso porque esse normativo prevê outras causas interruptivas além da citação dos jurisdicionados. É o caso, por exemplo, dos atos inequívocos que importem apuração do fato (art. 2º, II) , como o Laudo Final sobre a Prestação de Contas 226/2018, de 17/10/2018, quando a irregularidade foi confirmada e, consequentemente, solicitada a instauração da presente tomada de contas especial. 
28.	Desse modo, não houve decurso de mais de cinco anos entre os seguintes marcos: prazo final para prestação de contas (8/1/2014) , emissão do parecer conclusivo sobre a prestação de contas (17/10/2018) , citação dos jurisdicionados (ocorrida em janeiro e em setembro de 2021) e a presente decisão condenatória. 
29.	Prosseguindo, ao contrário do que afirma a Sra. Zuleica Amorim, não houve nulidade da notificação realizada pelo então Ministério da Cultura na fase interna da TCE, quando se utilizou a via editalícia. No caso concreto, o expediente foi encaminhado, sem sucesso, ao endereço informado pela própria responsável. Não sendo conhecido seu paradeiro, publicou-se um edital no Diário Oficial da União.
30.	Esse procedimento não conduz à nulidade da TCE. Em primeiro lugar, devo destacar que o Código de Processo Civil, de aplicação subsidiária no âmbito administrativo, estabelece o dever da parte de atualizar, sempre que houver modificações, o endereço residencial ou profissional onde receberá as intimações (art. 77, V) . Ou seja, o descumprimento dessa obrigação não pode melhorar a situação da jurisdicionada, que estaria se beneficiando da própria torpeza.
31.	Além disso, a fase interna da TCE, que ocorre perante o órgão ou entidade gestora, constitui procedimento inquisitório de coleta de provas, assemelhado ao inquérito policial, e a fase externa, que se inicia com a autuação do processo no TCU, é que garante o direito à ampla defesa e ao contraditório. 
32.	Aplica-se aos processos de controle externo o princípio da independência das instâncias, segundo o qual os trabalhos desenvolvidos na seara penal não vinculam, em regra, a atuação do TCU. A sentença criminal somente tem repercussão na instância administrativa quando declara que o fato inexistiu ou que o responsável não concorreu para a infração. Desse modo, a falta de decisão judicial transitada em julgado ou até mesmo pendente de recurso não impede a atuação deste Tribunal. 
33.	A jurisdicionada alega genericamente que ao menos parte do escopo do projeto foi realizado. Ao mesmo tempo em que não aponta os itens efetivamente executados, afirma expressamente que cabe à administração fazer prova do montante a ser indenizado.
34.	Como já apontado neste voto, é pacífica a jurisprudência desta Corte no sentido de que compete ao gestor dos recursos públicos o ônus de comprovar a boa e regular aplicação da verba a ele confiada. Cito os Acórdão 1577/2014-TCU-Segunda Câmara, 6.716/2015-1ª Câmara, 9.254/2015-2ª Câmara, 9.820/2015-2ª Câmara, 659/2016-2ª Câmara, 1.322/2019-2ª Câmara e 2.764/2019-2ª Câmara. 
35.	Também não procede a afirmação de que a Sra. Zuleica Amorim não seria proprietária da empresa. Seu ingresso na sociedade ocorreu em 8/9/2011, quando recebeu, de seu irmão, 90% das cotas do capital social (peça 6, p. 3) . Até a presente data, ela integra o quadro societário da pessoa jurídica, conforme consulta realizada na base de dados da Receita Federal. 
36.	Pelo que foi exposto, compreendo que as condutas praticadas pela Sra. Zuleica Amorim e, consequentemente, pela proponente Vision Mídia e Propaganda Ltda.- Me são passíveis de serem punidas com multa, por configurarem a ocorrência de erro grosseiro na gestão dos recursos públicos. Logo, reputo atendidos os pressupostos do art. 28 da LINDB.
37.	Quanto ao exame da culpabilidade, não há nos autos elementos que possam sugerir a presença de circunstâncias práticas que tenham impedido a atuação dessa agente ou da empresa em conformidade com o direito. A busca e apreensão realizada pela Polícia Federal não interferiu na capacidade de os responsáveis arrolados demonstrarem a realização das apresentações, sobretudo porque foi deflagrada dois anos e meio depois do término do projeto. Antes, o então Ministério da Cultura tentara, sem sucesso, obter a comprovação dos eventos, tendo inclusive realizado duas diligências nos meses iniciais de 2014. 
38.	Em pesquisa ao histórico processual da Sra. Zuleica Amorim e da empresa Vision Mídia e Propaganda Ltda.- Me, a fim de perquirir seus antecedentes, verifico existirem quatro processos de cobrança executiva (autuados quando há trânsito em julgado dos processos originadores) e outras quatro tomadas de contas especiais em curso neste Tribunal. Essas evidências denotam o baixo zelo na gestão dos recursos públicos, circunstância que milita desfavoravelmente a elas. 
39.	Em face dessas premissas, entendo cabível a aplicação das multas individuais de R$ 330.000,00 (trezentos e trinta mil reais) à Sra. Zuleica Amorim e à empresa Vision Mídia e Propaganda Ltda.- Me com fulcro no art. 57 da Lei 8.443/1992. A quantia corresponde a aproximadamente 30% do valor atualizado do dano ao Erário. 
40.	Ante o exposto, voto por que seja adotada a seguinte deliberação que ora submeto ao Colegiado.
TCU, Sala das Sessões, em 10 de maio de 2022.
BENJAMIN ZYMLER 
Relator